---
bookdown::word_document2:
  reference_docx: referencia.docx
  
author: 
 - Assessoria de Estatística e Ciência de Dados

# Essas infos estão no arquivo _bookdown.yml
# language:
#   label:
#     fig: 'Figura '
#     tab: 'Tabela '

  

date: "`r format(Sys.time(), 'Compilado em %d de %B de %Y')`"



output: 
  bookdown::word_document2:
    reference_docx: referencia.docx
    toc: true
    keep_md: true
    number_sections: false

title: "Avaliação dos Indicadores do PLS  \nResolução CNJ Nº 400/2021  \nConsolidação dos dados mensais de 2022" 
  

always_allow_html: true
---

```{r setup, include=FALSE}
library(tidyverse, warn.conflicts = FALSE)
library(readxl)
library(knitr)
#library(kableExtra)
library(flextable)
library(ggrepel)
library(RODBC)
#library(ggQC)
options(OutDec = ",")
set_flextable_defaults(decimal.mark = ",",big.mark = ".", font.size = 9)
set_flextable_defaults(na_str = "-" )
knitr::opts_chunk$set(number_sections = FALSE)


# chan1 <- odbcDriverConnect("Driver={Microsoft Access Driver (*.mdb, *.accdb)};DBQ=F:/Documents/PLS.accdb")
# PLS_Totais <- sqlFetch(chan1,"cons_todos_m")
# #Anuais relativos água e esgoto
# PLS_Anuais_A_E <- sqlFetch(chan1,"cons_agua_ener_a")
# PLS_veic <- sqlFetch(chan1,"cons_veic_a")
# 
# # #Usando a máquina de Araraquara mensais (Desktop)
# # chan1 <- odbcDriverConnect("Driver={Microsoft Access Driver (*.mdb, *.accdb)};DBQ=//Notesamsung/Users/OTN/Documents/PLS.accdb")
# # PLS_Totais <- sqlFetch(chan1,"cons_todos_m")
# # PLS_Anuais_A_E <- sqlFetch(chan1,"cons_agua_ener_a")
# 
# close(chan1)


### Leitura de dados a partir do arquivo excel
### Leitura de dados a partir do arquivo excel
d <- read_excel("Z:/Expediente/SUSTENTABILIDADE/Comissao_Gestora_PLS/Relatorios_PLS_R/Dados/Dados_SP.xlsx",
                sheet = "MENSAL", na = "nd")


#Criar os dados que interessam
d <- d |> filter(ano %in% c("2016","2017","2018","2019","2020","2021","2022"), mes %in% 1:12) |>
    mutate(mes = case_when(
      mes == 1 ~"Jan",
      mes == 2 ~"Fev",
      mes == 3 ~"Mar",
      mes == 4 ~"Abr",
      mes == 5 ~"Mai",
      mes == 6 ~"Jun",
      mes == 7 ~"Jul",
      mes == 8 ~"Ago",
      mes == 9 ~"Set",
      mes == 10 ~"Out",
      mes == 11 ~"Nov",
      mes == 12 ~"Dez"
  )
  )
#colocar meses em ordem
d$mes <- factor(d$mes,levels = c("Jan", "Fev", "Mar", "Abr", "Mai","Jun"
                                 ,"Jul","Ago","Set","Out","Nov","Dez"))
d$ano<- factor(d$ano,levels = c("2016","2017","2018","2019","2020","2021","2022"))

# #Pegar e Criar filtro para dados anuais (rever isso após completar dados anuais)
d_anual<- read_excel("Z:/Expediente/SUSTENTABILIDADE/Comissao_Gestora_PLS/Relatorios_PLS_R/Dados/Dados_SP.xlsx",
                           sheet = "ANUAL", na = "nd")

 d_anual$ano<- factor(d_anual$ano,levels = c("2016","2017","2018","2019","2020","2021","2022"))

#Cria um ID único mes/ano e põe ordem

d <- d |> mutate(`Mes/Ano` = paste(mes, ano, sep = "/"))
d$`Mes/Ano` <- factor(d$`Mes/Ano`,levels=paste(d$mes, d$ano, sep = "/"), 
                      ordered = TRUE)  
# |> PLS_veic$ano=as.factor(PLS_veic$ano)

assec_colors <- c("#2D4B73","#253C59","#99B4BF","#D9B70D","#BF8D30","#EF5564","#38761d")

# rm(PLS_Anuais_A_E,PLS_Totais)

#Função para calcular a variação entre 2 meses
# d: banco de dados
# indic: nome indicador
# Soma: se Falso, calcula a média

FunVar <- function(d,indic, Soma = TRUE)
{
  indic = enquo(indic)
  if(Soma == TRUE)
  {
    IND <- d |> filter(ano %in% c("2020","2022")) |>  
      group_by(ano) |> summarise('IND' = sum(!!indic, na.rm = TRUE)) |> pull(IND)
  }
  else
  {
    IND <- d |> filter( ano %in% c("2020","2022")) |>  
      group_by(ano) |> summarise('IND' = mean(!!indic, na.rm = TRUE)) |> pull(IND)
  }
  
  IND_var <- ((IND[2]/IND[1])-1)*100
  
  list(Indicador = IND, Ind_Var=IND_var)
}


```

# Objetivo

Apresentar os resultados comparativos dos indicadores mensais disponíveis do Plano de Logística Sustentável (Resolução CNJ Nº 400/2021) do ano de **2022**. Para efeito de comparação, serão considerados dados referentes a 2020, ano eleitoral, ainda que em plena pandemia de Covid-19. Assim, cumpre ressaltar que as comparações serão, no geral, superiores.

Em 2021 foram alterados ou criados alguns indicadores com o advento da Resolução CNJ nº 400/2021. Alguns deles que eram apurados mensalmente, passaram a ser aferidos anualmente, e o contrário ocorreu com alguns outros. Dessa forma, algumas variáveis não terão base comparativa em 2020, pois tinham periodicidade diferentes. Essas condições serão informadas quando necessário.

Serão indicados os resultados consolidados e representativos sobre o consumo e/ou gastos com:

-   Papel;
-   copos descartáveis;
-   água envasada em embalagens plásticas;
-   Impressão;
-   energia elétrica;
-   telefonia e;
-   gastos com serviços gráficos.

# Papel (Item 2)

Os resultados relativos ao **item 2 - Papel** serão apresentados considerando-se os indicadores *2.1 - Consumo de papel próprio (CPP)*, *2.2 - Gasto com papel próprio (GPP)* e *2.3 Consumo de papel contratado (CPC)*.

## Consumo de papel próprio (2.1 - CPP)

**Definição**: quantidade de resmas de papel reciclado e não reciclado, tamanhos A4 e Ofício, requisitada pelas unidades.

**Unidade de medida**: resmas.

<br>

A tabela \@ref(tab:tabCPP) apresenta a evolução mensal do indicador desde 2016.

```{r tabCPP, echo=FALSE, warning=FALSE, paged.print=TRUE, results='asis'}
#Tabela usando flextable e opção valign (alinhamento vertical) e linha de Total
tabCPP <- d |> select(ano, mes, cpp) |> spread(ano,cpp) |>
  #  mutate_at(vars(mes), funs(as.character(.))) |>
  bind_rows(summarise(.,mes = "Total",
                      `2016` = sum(`2016`,na.rm = TRUE),
                      `2017` = sum(`2017`,na.rm = TRUE),
                      `2018` = sum(`2018`,na.rm = TRUE),
                      `2019` = sum(`2019`,na.rm = TRUE), 
                      `2020` =sum(`2020`,na.rm = TRUE),
                      `2021` =sum(`2021`,na.rm = TRUE),
                      `2022` =sum(`2022`,na.rm = TRUE)))
colnames(tabCPP)[1] <- "Mês"
tabCPP |> mutate_if(is.numeric, format, big.mark=".")  |> flextable() |> 
  valign( valign = "center", part = "all") |> align(align = "center",part = "all") |>
  set_caption( "Indicador 2.1 - CPP")  |> 
  bold(bold = TRUE, part = "header") |> bold(bold = TRUE, i = nrow(tabCPP)) |> 
  autofit()
```

As figuras \@ref(fig:gCPP) e \@ref(fig:gCPPAc) representam o desempenho do indicador nos anos em estudo e os acumulados anuais, respectivamente.

```{r gCPP,fig.width= 7,fig.asp=0.65,fig.cap="2.1 - CPP - 2020 e 2022",echo=FALSE}

filter(d,ano %in% c("2020","2022")) |> ggplot(aes(x=mes,y=cpp, group = ano))+ theme_classic()+
  geom_line(aes(color=ano, 
                linetype = ano),size = 1.1)+ 
  geom_point(aes(fill = ano),shape=21, size=3)+
  geom_label_repel(aes(label=format(cpp, big.mark = "."), fill= ano, fontface="bold"),color="white", , size = 3)+
  scale_color_manual(values = assec_colors[c(3,5)])+
  scale_fill_manual(values = assec_colors[c(3,5)])+
  ylab("CPP\n(Resmas)") + xlab("Mês")+
  scale_y_continuous(labels = function(x) format(x, big.mark = ".",
                                                 scientific = FALSE))

```

```{r gCPPAc,fig.width= 7,fig.asp=0.65,fig.cap="2.1 - CPP - acumulados anuais - 2016 a 2022",echo = FALSE, message = FALSE}
d |> group_by(ano) |> summarise(cpp = sum(cpp)) |>  
  ggplot(mapping=aes(x=ano, y=cpp, fill =ano)) + geom_bar(stat='identity')+ theme_classic()+
  geom_label(aes(label=format(cpp, big.mark = "."), fill= ano, fontface="bold"),
                   color="white",vjust=1.1,hjust="center")+
  scale_color_manual(values = assec_colors)+
  scale_fill_manual(values = assec_colors)+ylab("CPP\n(Resmas)") + xlab("Ano")+
  scale_y_continuous(labels = function(x) format(x, big.mark = ".",
                                                 scientific = FALSE))
```

```{r CPP_calc, echo=FALSE,include=FALSE}

## variação
CPP <- FunVar(d=d,indic = cpp)

```

O agregado anual do consumo de papel total em 2022 foi de `r format(CPP$Indicador[2], big.mark=".")` resmas, e no mesmo período de 2020, `r format(CPP$Indicador[1], big.mark=".")`, o que acarreta no **aumento** de `r abs(round(CPP$Ind_Var,1))`% entre esses dois períodos analisados.

## Gasto com Papel Próprio (2.2 - GPP)

**Definição**: Despesa realizada com a aquisição de resmas de papel reciclado e não reciclado, tamanhos A4 e Ofício. Considera-se evento gerador a data da compra pelo órgão, conforme regime de competência.

**Unidade de medida**: reais.

<br>

A tabela \@ref(tab:tabGPP) apresenta a evolução mensal do indicador desde 2016.

```{r tabGPP, echo=FALSE, message=FALSE, paged.print=TRUE, results='asis'}

tabGPP <- d |> select(ano, mes, gpp) |> spread(ano,gpp) |>
  bind_rows(summarise(.,mes = "Total",
                      `2016` = sum(`2016`,na.rm = TRUE),
                      `2017` = sum(`2017`,na.rm = TRUE),
                      `2018` = sum(`2018`,na.rm = TRUE),
                      `2019` = sum(`2019`,na.rm = TRUE), 
                      `2020` = sum(`2020`,na.rm = TRUE),
                      `2021` = sum(`2021`,na.rm = TRUE),
                      `2022` = sum(`2022`,na.rm = TRUE)))|> rename(Mês = `mes`) 
tabGPP |> mutate_if(is.numeric, format, big.mark=".",nsmall = 2) |> flextable() |> 
  valign( valign = "center", part = "all") |>  
  set_caption( "Indicador 2.2 - GPP") |> align(align = "center",part = "all") |> 
  bold(bold = TRUE, part = "header") |> bold(bold = TRUE, i = nrow(tabGPP)) |>
  autofit()


```

<br>

```{r GPP_calc, echo=FALSE,include=FALSE}

GPP <- FunVar(d=d,indic = gpp)

```

O gasto de papel próprio em 2022 foi de R\$ `r format(GPP$Indicador[2], big.mark=".", nsmall=2)`, sendo que, em um único mês de 2022, houve a aquisição do total anual observado, e em 2020, R\$ `r format(GPP$Indicador[1], big.mark=".", nsmall=2)`, o que resultou na **redução** de `r abs(round(GPP$Ind_Var,1))`%.

As figuras \@ref(fig:gGPP) e \@ref(fig:gGPPAc) representam o desempenho do indicador nos anos em estudo e os acumulados anuais, respectivamente.

```{r gGPP,fig.width= 7,fig.asp=0.65,fig.cap="2.2 - GPP - 2020 e 2022",echo=FALSE}

d |> filter(ano %in% c("2020","2022")) |> ggplot(aes(x=mes,y=gpp, group = ano))+ theme_classic()+
  geom_line(aes(color=ano, 
                linetype = ano),size = 1.1)+ 
  geom_point(aes(fill = ano),shape=21, size=3)+
  geom_label_repel(aes(label=format(gpp, big.mark = ".", nsmall = 2, digits = 2), fill= ano, fontface="bold"),
                   color="white",size = 3)+
  scale_color_manual(values = assec_colors[c(3,5)])+
  scale_fill_manual(values = assec_colors[c(3,5)])+
  ylab("GPP\n(R$)") + xlab("Mês")+
  scale_y_continuous(labels = function(x) format(x, big.mark = ".",
                                                 scientific = FALSE))



```

```{r gGPPAc,fig.width= 7,fig.asp=0.65,fig.cap="2.2 - GPP - acumulado anual - 2016 a 2022",echo = FALSE, message = FALSE}

d |> group_by(ano) |> summarise(gpp = sum(gpp)) |>  
  ggplot(mapping=aes(x=ano, y=gpp, fill =ano)) + geom_bar(stat='identity')+ theme_classic()+
  geom_label_repel(aes(label=format(gpp, big.mark = ".",nsmall = 2, digits = 2), fill= ano, fontface="bold"),
                   color="white",vjust=0,size=3)+
  scale_color_manual(values = assec_colors)+
  scale_fill_manual(values = assec_colors)+ylab("GPP\n(R$)") + xlab("Ano")+
  scale_y_continuous(labels = function(x) format(x, big.mark = ".",
                                                 scientific = FALSE))
```

## Consumo de Papel Contratado[^1] (2.3 - CPC)

[^1]: Esse indicador passou a ser informado isoladamente a partir da Resolução CNJ Nº 400/2021. Na resolução anterior, o CPC era resultado da soma *de indicadores mensais relativos ao consumo de papel reciclado e não reciclado contratado.*

**Definição**: Quantidade total consumida de resmas de papel reciclado e não reciclado, tamanhos A4 e Ofício, fornecidas por empresa contratada para serviços de impressão e reprografia.

**Unidade de medida**: resmas.

**Não há informação de valores de consumo de papel contratado desde 2016.**

# Copos Descartáveis (Item 3)

Os resultados relativos ao **Item 3 - Copos Descartáveis** serão apresentados considerando os indicadores *3.1 - Consumo de copos descartáveis (CC)* e *3.2 - Gasto com copos descartáveis (GC)*. Esses indicadores eram computados anualmente na Resolução CNJ nº 201/2015 com os nomes de *Consumo de copos descartáveis total (CCT)* e *Gastos com copos descartáveis total - (GCT)*.

A partir da Resolução vigente, adotou-se que a informação do consumo e gastos com copos descartáveis seriam informadas mensalmente. Com isso, para manutenção da análise histórica, consideraremos que os dados anuais anteriores a 2021 serão informados, nessa apresentação, em **dezembro** dos respectivos anos em que vigia a Resolução CNJ nº 201/2015.

## Consumo de Copos Descartáveis[^2] (3.1 - CC)

[^2]: *Na Resolução CNJ nº 201/2015 essa variável era informada anualmente com o nome de [Consumo de copos descartáveis total (CCT)]{.underline}.*

**Definição**: quantidade de copos descartáveis, usualmente utilizados para consumo de água e café, requisitados pelas unidades.

**Unidade de medida**: centos.

A tabela \@ref(tab:tabCC) apresenta a evolução mensal do indicador desde 2016.

```{r tabCC, echo=FALSE, warning=FALSE, paged.print=TRUE, results='asis'}
#Tabela usando flextable e opção valign (alinhamento vertical) e linha de Total
tabCC <- d |> select(ano, mes, cc) |> spread(ano,cc) |>
  #  mutate_at(vars(mes), funs(as.character(.))) |>
  bind_rows(summarise(.,mes = "Total",
                      `2016` = sum(`2016`,na.rm = TRUE),
                      `2017` = sum(`2017`,na.rm = TRUE),
                      `2018` = sum(`2018`,na.rm = TRUE),
                      `2019` = sum(`2019`,na.rm = TRUE), 
                      `2020` =sum(`2020`,na.rm = TRUE),
                      `2021` =sum(`2021`,na.rm = TRUE),
                      `2022` =sum(`2022`,na.rm = TRUE)))
colnames(tabCC)[1] <- "Mês"
tabCC |> mutate_if(is.numeric, format, big.mark=".")  |> flextable() |> 
  valign( valign = "center", part = "all") |> align(align = "center",part = "all") |>
  set_caption( "Indicador 3.1 - CC")  |> 
  bold(bold = TRUE, part = "header") |> bold(bold = TRUE, i = nrow(tabCC)) |> 
  autofit()
```

A figura \@ref(fig:gCC) representa o desempenho do indicador somente em 2022, pois não havia apuração mensal desse indicador até 2021, e a figura e \@ref(fig:gCCAc), os acumulados anuais do indicador.

```{r gCC,fig.width= 7,fig.asp=0.65,fig.cap="3.1 - CC -  2022",echo=FALSE}

filter(d,ano %in% c("2022")) |> ggplot(aes(x=mes,y=cc, group = ano))+ theme_classic()+
  geom_line(aes(color=ano, 
                linetype = ano),size = 1.1)+ 
  geom_point(aes(fill = ano),shape=21, size=3)+
  geom_label_repel(aes(label=format(cc, big.mark = "."), fill= ano, fontface="bold"),color="white", , size = 3)+
  scale_color_manual(values = assec_colors[c(1,5)])+
  scale_fill_manual(values = assec_colors[c(1,5)])+
  ylab("CC\n(centos)") + xlab("Mês")+
  scale_y_continuous(labels = function(x) format(x, big.mark = ".",
                                                 scientific = FALSE))
```

```{r gCCAc,fig.width= 7,fig.asp=0.65,fig.cap="3.1 - CC - acumulados anuais - 2016 a 2022",echo = FALSE, message = FALSE}
d |> group_by(ano) |> summarise(cc = sum(cc, na.rm = TRUE)) |>  
  ggplot(mapping=aes(x=ano, y=cc, fill =ano)) + geom_bar(stat='identity')+ theme_classic()+
  geom_label(aes(label=format(cc, big.mark = "."), fill= ano, fontface="bold"),
             color="white",vjust=1.1,hjust="center")+
  scale_color_manual(values = assec_colors)+
  scale_fill_manual(values = assec_colors)+ylab("CC\n(centos)") + xlab("Ano")+
  scale_y_continuous(labels = function(x) format(x, big.mark = ".",
                                                 scientific = FALSE))
```

```{r CC_calc, echo=FALSE,include=FALSE}
## variação 2020-2022

CC <- FunVar(d=d,indic = cc)
```

O consumo anual de copos descartáveis em 2022 foi de `r format(CC$Indicador[2], big.mark=".")` centos e no mesmo período de 2020, `r format(CC$Indicador[1], big.mark=".")`, o que resulta na **redução** de `r abs(round(CC$Ind_Var,1))`% nos dois períodos analisados, salientando que a partir de novembro de 2022, o TRE/SP passou a utilizar copos biodegradáveis que não entram no cômputo.

## Gasto de Copos Descartáveis[^3] (3.2 - GC)

[^3]: *Na Resolução CNJ nº 201/2015 essa variável era informada anualmente com o nome de [Gasto com copos descartáveis total (GCT)]{.underline}.*

**Definição**: despesa realizada com a aquisição de copos descartáveis usualmente destinados para consumo de água e café. Considera-se evento gerador a data da compra pelo órgão, conforme regime de competência.

**Unidade de medida**: reais.

A tabela \@ref(tab:tabGC) apresenta a evolução mensal do indicador desde 2016.

```{r tabGC, echo=FALSE, warning=FALSE, paged.print=TRUE, results='asis'}
#Tabela usando flextable e opção valign (alinhamento vertical) e linha de Total
tabGC <- d |> select(ano, mes, gc) |> spread(ano,gc) |>
  #  mutate_at(vars(mes), funs(as.character(.))) |>
  bind_rows(summarise(.,mes = "Total",
                      `2016` = sum(`2016`,na.rm = TRUE),
                      `2017` = sum(`2017`,na.rm = TRUE),
                      `2018` = sum(`2018`,na.rm = TRUE),
                      `2019` = sum(`2019`,na.rm = TRUE), 
                      `2020` =sum(`2020`,na.rm = TRUE),
                      `2021` =sum(`2021`,na.rm = TRUE),
                      `2022` =sum(`2022`,na.rm = TRUE)))
colnames(tabGC)[1] <- "Mês"
tabGC |> mutate_if(is.numeric, format, big.mark=".", nsmall=2)  |> flextable() |> 
  valign( valign = "center", part = "all") |> align(align = "center",part = "all") |>
  set_caption( "Indicador 3.2 - GC")  |> 
  bold(bold = TRUE, part = "header") |> bold(bold = TRUE, i = nrow(tabGC)) |> 
  autofit()
```

A figura \@ref(fig:gGC) representa o desempenho do indicador somente em 2022, pois não havia apuração mensal desse indicador até 2021, e a figura e \@ref(fig:gGCAc), os acumulados anuais do indicador.

```{r gGC,fig.width= 7,fig.asp=0.65,fig.cap="3.2 - GC -  2022",echo=FALSE}

filter(d,ano %in% c("2022")) |> ggplot(aes(x=mes,y=gc, group = ano))+ theme_classic()+
  geom_line(aes(color=ano, 
                linetype = ano),size = 1.1)+ 
  geom_point(aes(fill = ano),shape=21, size=3)+
  geom_label_repel(aes(label=format(gc, big.mark = "."), fill= ano, fontface="bold"),color="white", , size = 3)+
  scale_color_manual(values = assec_colors[c(1,5)])+
  scale_fill_manual(values = assec_colors[c(1,5)])+
  ylab("GC\n(reais)") + xlab("Mês")+
  scale_y_continuous(labels = function(x) format(x, big.mark = ".",
                                                 scientific = FALSE))
```

```{r gGCAc,fig.width= 7,fig.asp=0.65,fig.cap="3.2 - GC - acumulados anuais - 2016 a 2022",echo = FALSE, message = FALSE}
d |> group_by(ano) |> summarise(gc = sum(gc, na.rm = TRUE)) |>  
  ggplot(mapping=aes(x=ano, y=gc, fill =ano)) + geom_bar(stat='identity')+ theme_classic()+
  geom_label_repel(aes(label=format(gc, big.mark = "."), fill= ano, fontface="bold"),
             color="white",vjust=0,hjust="center",size=2.8)+
  scale_color_manual(values = assec_colors)+
  scale_fill_manual(values = assec_colors)+ylab("GC\n(reais)") + xlab("Ano")+
  scale_y_continuous(labels = function(x) format(x, big.mark = ".",
                                                 scientific = FALSE))
```

```{r GC_calc, echo=FALSE,include=FALSE}
## variação 2020-2022

GC <- FunVar(d=d,indic = gc)
```

O gasto anual com copos descartáveis em 2022 foi de R\$ `r format(GC$Indicador[2], big.mark=".", nsmall=2)` e no ano de 2020, R\$ `r format(GC$Indicador[1], big.mark=".", nsmall=2)`, o que resulta na **redução** de `r abs(round(GC$Ind_Var,1))`% na comparação entre esses dois anos. A partir de novembro de 2022, o TRE-SP passou a consumir compos descartáveis, e segundo o CNJ, não são computados gastos com estes copos.

# Água Envasada em Embalagens Plásticas (Item 4)

As variáveis referentes ao **Item 4 - Água Envasada em Embalagens Plásticas** serão apresentadas considerando-se os indicadores mensais *4.1 - Consumo de embalagens descartáveis para água mineral (CED)* e *4.2 - Consumo de embalagens retornáveis para água mineral (CER)*, *4.3 - Gasto com água mineral em embalagens descartáveis (GAED)* e *4.4 - Gasto com água mineral em embalagens retornáveis (GAER)*. Esses indicadores eram computados *anualmente* na Resolução CNJ nº 201/2015 com os nomes mesmos nomes.

Tendo em vista a alteração da periodicidade do indicador de anual para mensal, consideraremos que os dados anuais anteriores a 2021 serão informados em **dezembro** dos respectivos anos em que vigia a Resolução CNJ nº 201/2015, exclusivamente para efeitos de manutenção da série histórica.

## Consumo de embalagens descartáveis para água mineral[^4] (4.1 - CED)

[^4]: *Na Resolução CNJ nº 201/2015 essa variável era informada anualmente com o mesmo nome*

**Definição**: quantidade de embalagens plásticas descartáveis de água mineral (com ou sem gás) requisitada pelas unidades.

**Unidade de medida**: unidades.

A tabela \@ref(tab:tabCED) apresenta a evolução mensal do indicador desde 2016.

```{r tabCED, echo=FALSE, warning=FALSE, paged.print=TRUE, results='asis'}
#Tabela usando flextable e opção valign (alinhamento vertical) e linha de Total
tabCED <- d |> select(ano, mes, ced) |> spread(ano,ced) |>
  #  mutate_at(vars(mes), funs(as.character(.))) |>
  bind_rows(summarise(.,mes = "Total",
                      `2016` = sum(`2016`,na.rm = TRUE),
                      `2017` = sum(`2017`,na.rm = TRUE),
                      `2018` = sum(`2018`,na.rm = TRUE),
                      `2019` = sum(`2019`,na.rm = TRUE), 
                      `2020` =sum(`2020`,na.rm = TRUE),
                      `2021` =sum(`2021`,na.rm = TRUE),
                      `2022` =sum(`2022`,na.rm = TRUE)))
colnames(tabCED)[1] <- "Mês"
tabCED |> mutate_if(is.numeric, format, big.mark=".")  |> flextable() |> 
  valign( valign = "center", part = "all") |> align(align = "center",part = "all") |>
  set_caption( "Indicador 4.1 - CED")  |> 
  bold(bold = TRUE, part = "header") |> bold(bold = TRUE, i = nrow(tabCED)) |> 
  autofit()
```

<br>

```{r gCED,fig.width= 7,fig.asp=0.65,fig.cap="4.1 - CED -  2022",echo=FALSE}

filter(d,ano %in% c("2022")) |> ggplot(aes(x=mes,y=ced, group = ano))+ theme_classic()+
  geom_line(aes(color=ano, 
                linetype = ano),size = 1.1)+ 
  geom_point(aes(fill = ano),shape=21, size=3)+
  geom_label_repel(aes(label=format(ced, big.mark = "."), fill= ano, fontface="bold"),color="white", , size = 3)+
  scale_color_manual(values = assec_colors[c(2,5)])+
  scale_fill_manual(values = assec_colors[c(2,5)])+
  ylab("CED\n(unidades)") + xlab("Mês")+
  scale_y_continuous(labels = function(x) format(x, big.mark = ".",
                                                 scientific = FALSE))


```

A figura \@ref(fig:gCED) representa o desempenho do indicador somente em 2022, pois não havia apuração mensal dessa variável até 2021, e a figura e \@ref(fig:gCEDAc), os acumulados anuais do indicador.

```{r gCEDAc,fig.width= 7,fig.asp=0.65,fig.cap="4.1- CED - acumulados anuais - 2016 a 2022",echo = FALSE, message = FALSE}
d |> group_by(ano) |> summarise(ced = sum(ced, na.rm = TRUE)) |>  
  ggplot(mapping=aes(x=ano, y=ced, fill =ano)) + geom_bar(stat='identity')+ theme_classic()+
  geom_label(aes(label=format(ced, big.mark = "."), fill= ano, fontface="bold"),
             color="white",vjust=1.1,hjust="center")+
  scale_color_manual(values = assec_colors)+
  scale_fill_manual(values = assec_colors)+ylab("CED\n(unidades)") + xlab("Ano")+
  scale_y_continuous(labels = function(x) format(x, big.mark = ".",
                                                 scientific = FALSE))
```

```{r CED_calc, echo=FALSE,include=FALSE}
## variação 2020-2022

CED <- FunVar(d=d,indic = ced)
```

O consumo anual de embalagens descartáveis para água mineral foi, em 2022, de `r format(CED$Indicador[2], big.mark=".")` unidades enquanto no ano de 2020, foi de `r format(CED$Indicador[1], big.mark=".")`, o que resulta no **incremento** de `r abs(round(CED$Ind_Var,1))`% entre esses dois períodos analisados.

## Consumo de embalagens retornáveis para água mineral[^5] (4.2 - CER)

[^5]: *Na Resolução CNJ nº 201/2015 essa variável era informada anualmente com o mesmo nome*

**Definição**: quantidade de embalagens plásticas retornáveis para água mineral envasada (galões ou garrafões retornáveis) requisitada pelas unidades.

**Unidade de medida**: unidades.

A tabela \@ref(tab:tabCER) apresenta a evolução mensal do indicador desde 2016.

```{r tabCER, echo=FALSE, warning=FALSE, paged.print=TRUE, results='asis'}
#Tabela usando flextable e opção valign (alinhamento vertical) e linha de Total
tabCER <- d |> select(ano, mes, cer) |> spread(ano,cer) |>
  #  mutate_at(vars(mes), funs(as.character(.))) |>
  bind_rows(summarise(.,mes = "Total",
                      `2016` = sum(`2016`,na.rm = TRUE),
                      `2017` = sum(`2017`,na.rm = TRUE),
                      `2018` = sum(`2018`,na.rm = TRUE),
                      `2019` = sum(`2019`,na.rm = TRUE), 
                      `2020` =sum(`2020`,na.rm = TRUE),
                      `2021` =sum(`2021`,na.rm = TRUE),
                      `2022` =sum(`2022`,na.rm = TRUE)))
colnames(tabCER)[1] <- "Mês"
tabCER |> mutate_if(is.numeric, format, big.mark=".")  |> flextable() |> 
  valign( valign = "center", part = "all") |> align(align = "center",part = "all") |>
  set_caption( "Indicador 4.2 - CER")  |> 
  bold(bold = TRUE, part = "header") |> bold(bold = TRUE, i = nrow(tabCER)) |> 
  autofit()
```

A figura \@ref(fig:gCER) representa o desempenho do indicador somente em 2022, pois não havia apuração mensal dessa variável até 2021, e a figura e \@ref(fig:gCERAc), os acumulados anuais do indicador.

```{r gCER,fig.width= 7,fig.asp=0.65,fig.cap="4.2 -CER - 2022",echo=FALSE}

filter(d,ano %in% c("2022")) |> ggplot(aes(x=mes,y=cer, group = ano))+ theme_classic()+
  geom_line(aes(color=ano, 
                linetype = ano),size = 1.1)+ 
  geom_point(aes(fill = ano),shape=21, size=3)+
  geom_label_repel(aes(label=format(cer, big.mark = "."), fill= ano, fontface="bold"),color="white", , size = 3)+
  scale_color_manual(values = assec_colors[c(2,5)])+
  scale_fill_manual(values = assec_colors[c(2,5)])+
  ylab("CER\n(unidades)") + xlab("Mês")+
  scale_y_continuous(labels = function(x) format(x, big.mark = ".",
                                                 scientific = FALSE))


```

```{r gCERAc,fig.width= 7,fig.asp=0.65,fig.cap="4.2 - CER - acumulados anuais - 2016 a 2022",echo = FALSE, message = FALSE}
d |> group_by(ano) |> summarise(cer = sum(cer, na.rm = TRUE)) |>  
  ggplot(mapping=aes(x=ano, y=cer, fill =ano)) + geom_bar(stat='identity')+ theme_classic()+
  geom_label(aes(label=format(cer, big.mark = "."), fill= ano, fontface="bold"),
             color="white",vjust=1.1,hjust="center")+
  scale_color_manual(values = assec_colors)+
  scale_fill_manual(values = assec_colors)+ylab("CER\n(unidades)") + xlab("Ano")+
  scale_y_continuous(labels = function(x) format(x, big.mark = ".",
                                                 scientific = FALSE))
```

```{r CER_calc, echo=FALSE,include=FALSE}
## variação 2020-2022

CER <- FunVar(d=d,indic = cer)
```

O consumo anual de embalagens retornáveis para água mineral foi, em 2022, de `r format(CER$Indicador[2], big.mark=".")` unidades, enquanto no ano de 2020, foi de `r format(CER$Indicador[1], big.mark=".")`, o que resulta no **incremento** de `r abs(round(CER$Ind_Var,1))`% entre esses dois períodos analisados.

## Gasto com água mineral em embalagens descartáveis[^6] (4.3 - GAED)

[^6]: *Na Resolução CNJ nº 201/2015 essa variável era informada anualmente com o mesmo nome*

**Definição**: despesa realizada com aquisição de água mineral envasada em embalagens plásticas descartáveis. Considera-se evento gerador a data da compra pelo órgão, conforme regime de competência.

**Unidade de medida**: reais.

A tabela \@ref(tab:tabGAED) apresenta a evolução mensal do indicador desde 2016.

```{r tabGAED, echo=FALSE, warning=FALSE, paged.print=TRUE, results='asis'}
#Tabela usando flextable e opção valign (alinhamento vertical) e linha de Total
tabGAED <- d |> select(ano, mes, gaed) |> spread(ano,gaed) |>
  #  mutate_at(vars(mes), funs(as.character(.))) |>
  bind_rows(summarise(.,mes = "Total",
                      `2016` = sum(`2016`,na.rm = TRUE),
                      `2017` = sum(`2017`,na.rm = TRUE),
                      `2018` = sum(`2018`,na.rm = TRUE),
                      `2019` = sum(`2019`,na.rm = TRUE), 
                      `2020` =sum(`2020`,na.rm = TRUE),
                      `2021` =sum(`2021`,na.rm = TRUE),
                      `2022` =sum(`2022`,na.rm = TRUE)))
colnames(tabGAED)[1] <- "Mês"
tabGAED |> mutate_if(is.numeric, format, big.mark=".")  |> flextable() |> 
  valign( valign = "center", part = "all") |> align(align = "center",part = "all") |>
  set_caption( "Indicador 4.3 - GAED")  |> 
  bold(bold = TRUE, part = "header") |> bold(bold = TRUE, i = nrow(tabGAED)) |> 
  autofit()
```

A figura \@ref(fig:gGAED) representa o desempenho do indicador somente em 2022, pois não havia apuração mensal dessa variável até 2021, e a figura e \@ref(fig:gGAEDAc), os acumulados anuais do indicador.

```{r gGAED,fig.width= 7,fig.asp=0.65,fig.cap="4.3 - GAED - 2022",echo=FALSE}

filter(d,ano %in% c("2022")) |> ggplot(aes(x=mes,y=gaed, group = ano))+ theme_classic()+
  geom_line(aes(color=ano, 
                linetype = ano),size = 1.1)+ 
  geom_point(aes(fill = ano),shape=21, size=3)+
  geom_label_repel(aes(label=format(gaed, big.mark = "."), fill= ano, fontface="bold"),color="white", , size = 3)+
  scale_color_manual(values = assec_colors[c(2,5)])+
  scale_fill_manual(values = assec_colors[c(2,5)])+
  ylab("GAED\n(reais)") + xlab("Mês")+
  scale_y_continuous(labels = function(x) format(x, big.mark = ".",
                                                 scientific = FALSE))
```

```{r gGAEDAc,fig.width= 7,fig.asp=0.65,fig.cap="4.3 - GAED - acumulados anuais - 2016 a 2022",echo = FALSE, message = FALSE}
d |> group_by(ano) |> summarise(gaed = sum(gaed, na.rm = TRUE)) |>  
  ggplot(mapping=aes(x=ano, y=gaed, fill =ano)) + geom_bar(stat='identity')+ theme_classic()+
  geom_label_repel(aes(label=format(gaed, big.mark = "."), fill= ano, fontface="bold"),
                   color="white",vjust=0,hjust="center",size=3)+
  scale_color_manual(values = assec_colors)+
  scale_fill_manual(values = assec_colors)+ylab("GAED\n(reais)") + xlab("Ano")+
  scale_y_continuous(labels = function(x) format(x, big.mark = ".",
                                                 scientific = FALSE))
```

```{r GAED_calc, echo=FALSE,include=FALSE}
## variação 2020-2022

GAED <- FunVar(d=d,indic = gaed)
```

As despesas anuais com água mineral envasada em embalagens plásticas descartáveis em 2022 foi de R\$ `r format(GAED$Indicador[2], big.mark=".", nsmall=2)` e no decorrer do ano de 2020, R\$ `r format(GAED$Indicador[1], big.mark=".", nsmall=2)`. O retorno ao trabalho semi-presencial e a preparação para a eleição em 2022 acarretou no **aumento** de `r abs(round(GAED$Ind_Var,1))`% no gasto com água mineral envasada em embalagens descartáveis .

## Gasto com água mineral em embalagens retornáveis[^7] (4.4 - GAER)

[^7]: *Na Resolução CNJ nº 201/2015 essa variável era informada anualmente com o mesmo nome*

**Definição**: despesa realizada com aquisição de água mineral envasada em embalagens plásticas retornáveis (galões ou garrafões retornáveis). Considera-se evento gerador a data da compra pelo órgão, conforme regime de competência.

**Unidade de medida**: reais.

A tabela \@ref(tab:tabGAER) apresenta a evolução mensal do indicador desde 2016.

```{r tabGAER, echo=FALSE, warning=FALSE, paged.print=TRUE, results='asis'}
#Tabela usando flextable e opção valign (alinhamento vertical) e linha de Total
tabGAER <- d |> select(ano, mes, gaer) |> spread(ano,gaer) |>
  #  mutate_at(vars(mes), funs(as.character(.))) |>
  bind_rows(summarise(.,mes = "Total",
                      `2016` = sum(`2016`,na.rm = TRUE),
                      `2017` = sum(`2017`,na.rm = TRUE),
                      `2018` = sum(`2018`,na.rm = TRUE),
                      `2019` = sum(`2019`,na.rm = TRUE), 
                      `2020` =sum(`2020`,na.rm = TRUE),
                      `2021` =sum(`2021`,na.rm = TRUE),
                      `2022` =sum(`2022`,na.rm = TRUE)))
colnames(tabGAER)[1] <- "Mês"
tabGAER |> mutate_if(is.numeric, format, big.mark=".")  |> flextable() |> 
  valign( valign = "center", part = "all") |> align(align = "center",part = "all") |>
  set_caption( "Indicador 4.4 - GAER")  |> 
  bold(bold = TRUE, part = "header") |> bold(bold = TRUE, i = nrow(tabGAER)) |> 
  autofit()
```

A figura \@ref(fig:gGAER) representa o desempenho do indicador somente em 2022, pois não havia apuração mensal dessa variável até 2021, e a figura e \@ref(fig:gGAERAc), os acumulados anuais do indicador.

```{r gGAER,fig.width= 7,fig.asp=0.65,fig.cap="4.4 - GAER - 2022",echo=FALSE}

filter(d,ano %in% c("2022")) |> ggplot(aes(x=mes,y=gaer, group = ano))+ theme_classic()+
  geom_line(aes(color=ano, 
                linetype = ano),size = 1.1)+ 
  geom_point(aes(fill = ano),shape=21, size=3)+
  geom_label_repel(aes(label=format(gaer, big.mark = "."), fill= ano, fontface="bold"),color="white", , size = 3)+
  scale_color_manual(values = assec_colors[c(2,5)])+
  scale_fill_manual(values = assec_colors[c(2,5)])+
  ylab("GAER\n(reais)") + xlab("Mês")+
  scale_y_continuous(labels = function(x) format(x, big.mark = ".",
                                                 scientific = FALSE))
```

```{r gGAERAc,fig.width= 7,fig.asp=0.65,fig.cap="4.4 - GAER - acumulados anuais - 2016 a 2022",echo = FALSE, message = FALSE}
d |> group_by(ano) |> summarise(gaer = sum(gaer, na.rm = TRUE)) |>  
  ggplot(mapping=aes(x=ano, y=gaer, fill =ano)) + geom_bar(stat='identity')+ theme_classic()+
  geom_label_repel(aes(label=format(gaer, big.mark = "."), fill= ano, fontface="bold"),
                   color="white",vjust=0,hjust="center",size=3)+
  scale_color_manual(values = assec_colors)+
  scale_fill_manual(values = assec_colors)+ylab("GAER\n(reais)") + xlab("Ano")+
  scale_y_continuous(labels = function(x) format(x, big.mark = ".",
                                                 scientific = FALSE))
```

```{r GAER_calc, echo=FALSE,include=FALSE}
## variação 2020-2022

GAER <- FunVar(d=d,indic = gaer)
```

Os gastos anuais com água mineral envasada em embalagens retornáveis em 2022 foi de R\$ `r format(GAER$Indicador[2], big.mark=".", nsmall=2)` e no decorrer do ano de 2020, R\$ `r format(GAER$Indicador[1], big.mark=".", nsmall=2)`. A comparação entre esses dois anos resultou no **aumento** de `r abs(round(GAER$Ind_Var,1))`% no gasto com água mineral em embalagens retornáveis .

# Impressão (Item 5)

Nos indicadores referentes ao **Item 5 - Impressão**, somente a variável que quantifica a quantidade de impressões é mensurada mensalmente, denominada de *Quantidade de Impressões (QI)*. Esse indicador não era computado mensalmente na Resolução CNJ nº 201/2015.

A partir da Resolução vigente, definiu-se que essa variável seria informada mensalmente. Com isso, para manutenção da análise histórica, consideraremos, para o escopo dessa análise, que os dados anuais anteriores a 2021 serão informados em **dezembro** dos respectivos anos em que vigia a Resolução CNJ nº 201/2015.

## Quantidade de impressões (5.1 - QI)

**Definição**: quantidade total de impressões realizadas nos equipamentos do órgão, sejam próprios ou locados. Incluem-se as impressões oriundas dos contratos de serviços de impressão e reprografia.

**Unidade de medida**: impressões.

A tabela \@ref(tab:tabQI) apresenta a evolução mensal do indicador desde 2016.

```{r tabQI, echo=FALSE, warning=FALSE, paged.print=TRUE, results='asis'}
#Tabela usando flextable e opção valign (alinhamento vertical) e linha de Total
tabQI <- d |> select(ano, mes, qi) |> spread(ano,qi) |>
  #  mutate_at(vars(mes), funs(as.character(.))) |>
  bind_rows(summarise(.,mes = "Total",
                      `2016` = sum(`2016`,na.rm = TRUE),
                      `2017` = sum(`2017`,na.rm = TRUE),
                      `2018` = sum(`2018`,na.rm = TRUE),
                      `2019` = sum(`2019`,na.rm = TRUE), 
                      `2020` =sum(`2020`,na.rm = TRUE),
                      `2021` =sum(`2021`,na.rm = TRUE),
                      `2022` =sum(`2022`,na.rm = TRUE)))
colnames(tabQI)[1] <- "Mês"
tabQI |> mutate_if(is.numeric, format, big.mark=".")  |> flextable() |> 
  valign( valign = "center", part = "all") |> align(align = "center",part = "all") |>
  set_caption( "Indicador 5.1 - QI")  |> 
  bold(bold = TRUE, part = "header") |> bold(bold = TRUE, i = nrow(tabQI)) |> 
  autofit()

```

A figura \@ref(fig:gQI) representa o desempenho do indicador somente em 2022, pois não havia apuração mensal dessa variável até 2021, e a figura e \@ref(fig:gQIAc), os acumulados anuais do indicador.

```{r gQI,fig.width= 7,fig.asp=0.65,fig.cap="5.1 - QI -2022",echo=FALSE}

filter(d,ano %in% c("2022")) |> ggplot(aes(x=mes,y=qi, group = ano))+ theme_classic()+
  geom_line(aes(color=ano, 
                linetype = ano),size = 1.1)+ 
  geom_point(aes(fill = ano),shape=21, size=3)+
  geom_label_repel(aes(label=format(qi, big.mark = "."), fill= ano, fontface="bold"),color="white", , size = 3)+
  scale_color_manual(values = assec_colors[c(5,2)])+
  scale_fill_manual(values = assec_colors[c(5,2)])+
  ylab("QI\n(impressões)") + xlab("Mês")+
  scale_y_continuous(labels = function(x) format(x, big.mark = ".",
                                                 scientific = FALSE))

```

```{r gQIAc,fig.width= 7,fig.asp=0.65,fig.cap="5.1 - QI - acumulados anuais - 2016 a 2022",echo = FALSE, message = FALSE}
d |> group_by(ano) |> summarise(qi = sum(qi, na.rm = TRUE)) |>  
  ggplot(mapping=aes(x=ano, y=qi, fill =ano)) + geom_bar(stat='identity')+ theme_classic()+
  geom_label(aes(label=format(qi, big.mark = "."), fill= ano, fontface="bold"),
             color="white",vjust=1.1,hjust="center")+
  scale_color_manual(values = assec_colors)+
  scale_fill_manual(values = assec_colors)+ylab("QI\n(impressões)") + xlab("Ano")+
  scale_y_continuous(labels = function(x) format(x, big.mark = ".",
                                                 scientific = FALSE))
```

```{r QI_calc, echo=FALSE,include=FALSE}

## variação
QI <- FunVar(d=d,indic = qi)

```

Em 2022, foram realizadas `r format(QI$Indicador[2], big.mark=".")` impressões, enquanto em 2020, `r format(QI$Indicador[1], big.mark=".")`. Anos eleitorais elevar a quantidade de impressões na Secretaria e Cartórios, e não foi diferente em 2022, em que obserevou-se um **aumento** de `r abs(round(QI$Ind_Var,1))`% com relação ao outro ano eleitoral em análise, 2020.

# Energia Elétrica (Item 6)

Os resultados relativos ao item 6 - Energia elétrica serão apresentados utilizando os indicadores *6.1 - CEE - Consumo de Energia Elétrica* e *6.3 - GE - Gasto com energia elétrica* e seus respectivos valores relativos à área construída do TRE. A resolução CNJ nº 400/2021 manteve a apuração mensal do gasto e consumo de energia elétrica.

## Consumo de Energia Elétrica (6.1 - CEE)

**Definição**: consumo total de energia elétrica fornecida pela concessionária.

**Unidade de medida**: kWh

A tabela \@ref(tab:tabCEE) apresenta a evolução mensal do indicador desde 2016.

```{r tabCEE, echo=FALSE, paged.print=TRUE, results='asis'}
tabCEE <- d |> select(ano, mes, cee) |> spread(ano,cee) |>
  #  mutate_at(vars(mes), funs(as.character(.))) |>
  bind_rows(summarise(.,mes = "Total",
                      `2016` = sum(`2016`,na.rm = TRUE),
                      `2017` = sum(`2017`,na.rm = TRUE),
                      `2018` = sum(`2018`,na.rm = TRUE),
                      `2019` = sum(`2019`,na.rm = TRUE), 
                      `2020` =sum(`2020`,na.rm = TRUE),
                      `2021` =sum(`2021`,na.rm = TRUE),
                      `2022` =sum(`2022`,na.rm = TRUE))) |> 
  rename(Mês = `mes`)
tabCEE <- tabCEE |> flextable() |> 
  colformat_double(j=c(2:7),big.mark=".",decimal.mark = ",",digits = 1)  |> 
  set_caption( "Indicador 6.1 - CE (KWh)") |> 
  align(align = "center",part = "all") |> 
  bold(bold = TRUE, part = "header") |> 
  valign( valign = "center", part = "all") |> 
  bold(bold = TRUE, i = nrow(tabCEE)) |> 
  autofit()
tabCEE
```

```{r gCEE, fig.width= 7,fig.asp=0.65,fig.cap= "6.1 - CEE - 2020 e 2022",echo=FALSE}

filter(d,ano %in% c("2020","2022")) |> ggplot(aes(x=mes,y=cee, group = ano))+ theme_classic()+
  geom_line(aes(color=ano, linetype = ano),size = 1.1)+ 
  geom_point(aes(fill = ano),shape=21, size=3)+
  geom_label_repel(aes(label=format(cee, big.mark = "."),fill= ano, fontface="bold"), color="white")+
  scale_color_manual(values = assec_colors[c(1,4)])+
  scale_fill_manual(values = assec_colors[c(1,4)])+
  #Aqui retira o formato de nzmero cientmfico
  scale_y_continuous(name="CEE\n(Kwh)", labels = function(x) format(x, big.mark = ".", scientific = FALSE))+ 
  xlab("Mês")

```

```{r CEE_calc, echo=FALSE,include=FALSE}

# variação 2019-2021
CEE <- FunVar(d=d,indic = cee)

```

O gráfico \@ref(fig:gCEE) representa a evolução do consumo total de energia elétrica pelo TRE-SP. Durante o ano de 2020 foram consumidos acumuladamente `r format(CEE$Indicador[1], big.mark=".", nsmall=1)` KWh, e em 2022, `r format(CEE$Indicador[2], big.mark=".", nsmall=1)` KWh. Assim, observa-se que houve **redução** de `r abs(round(CEE$Ind_Var,1))`% no consumo no período em estudo. Observa-se que, com o retorno dos trabalhos semi-presenciais em meados de 2022, o consumo de energia tem tendência ascendente até o fim do período eleitoral.

A figura \@ref(fig:CEEAc) apresenta o total agregado de KWh consumidos nos anos de 2016 a 2021.

```{r CEEAc,fig.width= 7,fig.asp=0.65,fig.cap="6.1 - CEE - acumulados anuais - 2016 a 2022",echo = FALSE, message = FALSE}

d |> group_by(ano) |> summarise(cee = sum(cee)) |>  
  ggplot(mapping=aes(x=ano, y=cee, fill =ano)) + geom_bar(stat='identity')+ theme_classic()+
  geom_label_repel(aes(label=format(cee, big.mark = ".",digits = 2, nsmall = 1),
                       fill= ano, fontface="bold"),
                   color = "white", vjust=0, hjust = "center", size =3)+
  scale_color_manual(values = assec_colors)+
  scale_fill_manual(values = assec_colors)+ylab(
    expression(atop("Consumo bruto anual"~CEE,"(KWh)"))) + xlab("Ano")+
  scale_y_continuous(labels = function(x) format(x, big.mark = ".",
                                                 scientific = FALSE))

```

## Consumo relativo de Energia Elétrica por $m^{2}$ (6.2 - CRE)

**Definição**: consumo total de energia elétrica fornecida pela concessionária em relação à área total do órgão.

**Unidade de medida**: $kWh/m^{2}$

Periodicidade da apuração: mensal

**Fórmula**: $$ CRE = \frac{CEE}{m^{2}~Total}$$ onde:

-   CEE -- Consumo de energia elétrica;

-   $m^{2}$ Total -- Área total em metros quadrados (informado no Justiça em Números).

A apuração do *CRE* é dependente da áreas prediais das unidades pertencentes ao órgão. Essa informação é apurada anualmente pela **SGS** e lançada no Justiça em Números.

A área total abarcada pelas unidades do TRE-SP ($m^{2}$) e o CRE ($kWh/m^{2}$) de 2016 a 2022 (*dado referente a 2021, pois não está disponível, até essa data, a metragem referente ao ano 2022*), como informado no Justiça em Números, é apresentada na tabela \@ref(tab:tabm2Tt).

```{r tabm2Tt, echo=FALSE, paged.print=TRUE, results='asis'}
tabm2Tot <- d_anual |> filter(ano!=2015) |>  select(ano,mtotal) |>  
  rename(Ano = `ano`) |> rename(`m2 Total` = mtotal) |> 
  flextable() |>  
  colformat_double(j=c(2),big.mark= ".", digits = 0)  |> 
  set_caption( "Area total das Unidades do TRE-SP") |> 
  align(align = "center",part = "all") |> 
  bold(bold = TRUE, part = "header") |> valign( valign = "center", part = "all") |> 
  autofit()
tabm2Tot
```

```{r CRE_calc, echo=FALSE,include=FALSE}

CRE <- FunVar(d,cre,Soma = FALSE)

```

O *Consumo relativo médio de Energia Elétrica por* $m^{2}$, $CRE$ de 2022, foi apurado em `r format(CRE$Indicador[2], big.mark=".", nsmall=2,digits=2)` $kWh/m^{2}$, enquanto o valor desse indicador em 2020 foi de `r format(CRE$Indicador[1], big.mark=".", nsmall=2,digits=2)` $kWh/m^{2}$. A comparação desses anos aponta uma **retração** de `r abs(round(CRE$Ind_Var,1))`% no consumo relativo médio de energia elétrica. Os resultados referentes ao indicador nos anos de 2020 e 2022 estão representados na figura \@ref(fig:gCRE).

```{r gCRE,fig.width= 7,fig.asp=0.65,fig.cap="6.2 - CRE - 2016 a 2022",echo = FALSE, message = FALSE}

filter(d,ano %in% c("2020","2022")) |> ggplot(aes(x=mes,y=cre, group = ano))+ theme_classic()+
  geom_line(aes(color=ano, linetype = ano),size = 1.1)+ 
  geom_point(aes(fill = ano),shape=21, size=3)+
  geom_label_repel(aes(label=format(cre, big.mark = ".",digits=3),fill= ano, fontface="bold"), color="white")+
  scale_color_manual(values = assec_colors[c(1,4)])+
  scale_fill_manual(values = assec_colors[c(1,4)])+
  #Aqui retira o formato de nzmero cientmfico
  scale_y_continuous(name=expression(atop("CRE",~KWh/m^{2}~Total)), 
                     labels = function(x) format(x, big.mark = ".", scientific = FALSE))+ 
  xlab("Mês")

```

## Gasto com Energia Elétrica (6.3 - GEE)

**Definição**: valor da fatura de energia elétrica, em valores brutos. Considera-se evento gerador o mês de competência (ao qual a fatura corresponde).

**Unidade de medida**: Reais

```{r tabGEE, echo=FALSE, paged.print=TRUE, results='asis'}

#Tabela usando flextable
tabGEE <- d |> select(ano, mes, ge) |> spread(ano,ge) |>
  #  mutate_at(vars(mes), funs(as.character(.))) |>
  bind_rows(summarise(.,mes = "Total",
                      `2016` = sum(`2016`,na.rm = TRUE),
                      `2017` = sum(`2017`,na.rm = TRUE),
                      `2018` = sum(`2018`,na.rm = TRUE),
                      `2019` = sum(`2019`,na.rm = TRUE), 
                      `2020` =sum(`2020`,na.rm = TRUE),
                      `2021` =sum(`2021`,na.rm = TRUE),
                      `2022` =sum(`2022`,na.rm = TRUE))) |> 
  rename(Mês = `mes`)
tabGEE <- tabGEE |> flextable() |> 
  colformat_double(j=c(2:8),big.mark=".",digits=2)  |> 
  set_caption( "6.3 - GEE (R$)") |> 
  align(align = "center",part = "all") |> 
  bold(bold = TRUE, part = "header") |> valign( valign = "center", part = "all") |> 
  bold(bold = TRUE, i = nrow(tabGEE)) |>  autofit()
tabGEE

```

<br>

```{r gGEE, fig.width= 7,fig.asp=0.75,fig.cap= "6.3 - GEE - 2020 e 2022",echo=FALSE}

filter(d,ano %in% c("2020","2022")) |> ggplot(aes(x=mes,y=ge, group = ano))+ theme_classic()+
  geom_line(aes(color=ano, linetype = ano),size = 1.1)+ 
  geom_point(aes(fill = ano),shape=21, size=3)+
  geom_label_repel(aes(label=format(ge, big.mark = ".",digits=2,nsmall=2),fill= ano, fontface="bold"), 
                   color="white",size=2)+
  scale_color_manual(values = assec_colors[c(1,4)])+
  scale_fill_manual(values = assec_colors[c(1,4)])+
  #Aqui retira o formato de nzmero científico
  scale_y_continuous(name="GEE\n(R$)", labels = function(x) format(x, big.mark = ".", scientific = FALSE))+ 
  xlab("Mês")

```

No gráfico representando a evolução mensal dos gastos de energia (figura \@ref(fig:gGEE)), nota-se o aumento expressivo no valor das faturas de energia elétrica nos períodos eleitorais, geralmente de julho a novembro, decorrentes da maior presença de servidores nos seus locais de trabalho.

```{r GE_calc, echo=FALSE,include=FALSE}

GE <- FunVar(d=d,indic = ge)
```

Os gastos totais anuais em Energia Elétrica, expressos em Reais, resultam nos valores de R\$ `r format(GE$Indicador[1], big.mark=".", nsmall=2)` e R\$ `r format(GE$Indicador[2], big.mark=".", nsmall=2)` para os anos de 2020 e 2022, respectivamente. A comparação indica que houve **incremento** de `r abs(round(GE$Ind_Var,1))`% no valor pago à título de consumo de energia elétrica às concessionárias.

A figura \@ref(fig:gGEEAc) indica o gasto acumulado de energia elétrica nos anos de 2016 a 2021.

```{r gGEEAc, fig.width= 7,fig.asp=0.65,fig.cap= "6.3 - GEE - acumulados anuais - 2016 a 2022",echo=FALSE,message = FALSE}

d |> group_by(ano) |> summarise(ge = sum(ge)) |>  
  ggplot(mapping=aes(x=ano, y=ge, fill =ano)) + geom_bar(stat='identity')+ theme_classic()+
  geom_label(aes(label=format(ge, big.mark = ".",digits = 2, nsmall = 2), fill= ano, fontface="bold"),
             #usei um vetor no vjust para desencavalar o valor de 2021
             color="white",vjust=c(rep(1,5),2,1))+
  scale_color_manual(values = assec_colors)+
  scale_fill_manual(values = assec_colors)+ylab(
    expression(atop("Gasto com energia anual"~GEE,"(R$)"))) + xlab("Ano")+
  scale_y_continuous(labels = function(x) format(x, big.mark = ".",
                                                 scientific = FALSE))

```

## Gasto relativo com Energia Elétrica por $m^{2}$ (6.4 - GRE)

**Definição**: valor total das faturas de energia elétrica, em valores brutos, em relação à área total do órgão. Considera-se evento gerador o mês de competência (ao qual a fatura corresponde)

**Unidade de medida**: $R\$/m^{2}$

Periodicidade da apuração: anual

**Fórmula**: $$ GRE = \frac{GEE}{m^{2}~Total}$$ onde:

-   GEE -- Gasto com energia elétrica;
-   $m^{2}$ Total -- Área total em metros quadrados (informado no Justiça em Números).

A apuração do GRE é dependente da áreas prediais das unidades pertencentes a este TRE. Essa informação é apurada anualmente pela **SGS** e informada no Justiça em Números. A tabela \@ref(tab:tabm2Tt), já apresentada nesse relatório, indica a evolução da área total do TRE.

A tabela \@ref(tab:tabGRE) apresenta gasto relativo de energia elétrica (GRE) apurado em cada ano desde 2016.

```{r tabGRE, echo=FALSE, warning=FALSE, paged.print=TRUE, results='asis'}
#tabela
tabGRE <- d |> select(ano, mes, gre) |> spread(ano,gre) |>
  #  mutate_at(vars(mes), funs(as.character(.))) |>
  bind_rows(summarise(.,mes = "Média",
                      `2016` = mean(`2016`,na.rm = TRUE),
                      `2017` = mean(`2017`,na.rm = TRUE),
                      `2018` = mean(`2018`,na.rm = TRUE),
                      `2019` = mean(`2019`,na.rm = TRUE), 
                      `2020` =mean(`2020`,na.rm = TRUE),
                      `2021` =mean(`2021`,na.rm = TRUE),
                      `2022` =mean(`2022`,na.rm = TRUE)))
colnames(tabGRE)[1] <- "Mês"
tabGRE |> mutate_if(is.numeric, format, big.mark=".", digits=3)  |> flextable() |> 
  valign( valign = "center", part = "all") |> align(align = "center",part = "all") |>
  set_caption( "6.4 - GRE")  |> 
  bold(bold = TRUE, part = "header") |> bold(bold = TRUE, i = nrow(tabGRE)) |> 
  autofit()


```

<br>

```{r GRE_calc, echo=FALSE,include=FALSE}

GRE <- FunVar(d,gre,Soma = FALSE)

```

|       O *gasto relativo médio com Energia Elétrica*, GRE de 2022 foi apurado em `r format(GRE$Indicador[2], big.mark=".", nsmall=2,digits=2)` $R\$/m^{2}$, enquanto o valor dessa variável foi de `r format(GRE$Indicador[1], big.mark=".", nsmall=2,digits=2)` $R\$/m^{2}$ em 2020. A comparação destes anos indica um **incremento** de `r abs(round(GRE$Ind_Var,1))`% no gasto relativo com energia elétrica por $m^{2}$. A comparação desse inidcador nos anos de 2020 e 2022 pode ser vista no gráfico \@ref(fig:gGRE).

```{r gGRE,fig.width= 7,fig.asp=0.65,fig.cap="6.4 - GRE - 2020 e 2022",echo = FALSE, message = FALSE}

filter(d,ano %in% c("2020","2022")) |> ggplot(aes(x=mes,y=gre, group = ano))+ theme_classic()+
  geom_line(aes(color=ano, linetype = ano),size = 1.1)+ 
  geom_point(aes(fill = ano),shape=21, size=3)+
  geom_label_repel(aes(label=format(gre, big.mark = ".",digits=2),fill= ano, fontface="bold", size=2), color="white")+
  scale_color_manual(values = assec_colors[c(1,4)])+
  scale_fill_manual(values = assec_colors[c(1,4)])+
  #Aqui retira o formato de nzmero cientmfico
  scale_y_continuous(name=expression(atop("GRE",~"R/$"/m^{2}~Total)), 
                     labels = function(x) format(x, big.mark = ".", scientific = FALSE))+ 
  xlab("Mês")
```

# Água e Esgoto (Item 7)

|       Os resultados relativos ao **Item 7 - Água e Esgoto** serão apresentados utilizando os indicadores *7.1 - CA -- Consumo de água* e *7.3 - GA -- Gasto com água*, bem como os indicadores relativos referentes ao consumo e gasto por $m^{2}$. Devem ser considerados todos os edifícios e unidades que compõem o órgão. Não houve alterações nesses indicadores na resolução vigente.

## Consumo de água (7.1 - CA)

**Definição**: consumo total de água fornecida pela concessionária.

**Unidade de medida**: $m^3$

```{r tabCA, echo=FALSE, paged.print=TRUE, results='asis'}

#Tabela CA
tabCA <- d |> select(ano, mes, ca) |> spread(ano,ca) |>
  #  mutate_at(vars(mes), funs(as.character(.))) |>
  bind_rows(summarise(.,mes = "Total",
                      `2016` = sum(`2016`,na.rm = TRUE),
                      `2017` = sum(`2017`,na.rm = TRUE),
                      `2018` = sum(`2018`,na.rm = TRUE),
                      `2019` = sum(`2019`,na.rm = TRUE), 
                      `2020` =sum(`2020`,na.rm = TRUE),
                      `2021` =sum(`2021`,na.rm = TRUE),
                      `2022` =sum(`2022`,na.rm = TRUE))) |> 
  rename(Mês = `mes`)
tabCA <- tabCA |> flextable() |> 
  colformat_num(j=c(2:8),big.mark=".")  |> 
  set_caption( "7.1 - CA (m3)") |> 
  align(align = "center",part = "all") |> 
  bold(bold = TRUE, part = "header") |> valign( valign = "center", part = "all") |> 
  bold(bold = TRUE, i = nrow(tabCA)) |>  autofit()
tabCA

```

<br>

```{r gCA, fig.width= 7,fig.asp=0.65,fig.cap= "7.1 - CA - 2020 e 2022",echo=FALSE}

filter(d,ano %in% c("2020","2022")) |> ggplot(aes(x=mes,y=ca, group = ano))+ theme_classic()+
  geom_line(aes(color=ano, linetype = ano),size = 1.1)+ 
  geom_point(aes(fill = ano),shape=21, size=3)+
  geom_label_repel(aes(label=format(ca, big.mark = "."),fill= ano, fontface="bold"), color="white")+
  scale_color_manual(values = assec_colors[c(5,2)])+
  scale_fill_manual(values = assec_colors[c(5,2)])+
  #Aqui retira o formato de nzmero científico
  scale_y_continuous(name=expression("CA"~(m^{3})), labels = function(x) format(x, big.mark = ".", scientific = FALSE))+ 
  xlab("Mês")

```

```{r CA_calc, echo=FALSE,include=FALSE}


CA <- FunVar(d=d,indic = ca)

```

O volume total de água consumida em 2020 foi `r format(CA$Indicador[1], big.mark=".",nsmall=1)` $m^3$, resultado impactado pela pandemia, e `r format(CA$Indicador[2], big.mark=".",nsmall=1)` $m^3$ em 2022. Entre 2020 e 2022, houve **aumento** de `r abs(round(CA$Ind_Var,1))`% no consumo anual de água.

O consumo anual pode ser visto no gráfico \@ref(fig:caAc) a seguir.

```{r caAc,fig.width= 7,fig.asp=0.65,fig.cap="7.1 - CA - Acumulado - 2016 a 2022",echo = FALSE, message = FALSE}

d |> group_by(ano) |> summarise(ca = sum(ca)) |>  
  ggplot(mapping=aes(x=ano, y=ca, fill =ano)) + geom_bar(stat='identity')+ theme_classic()+
  geom_label_repel(aes(label=format(ca, big.mark = ".",digits = 2, nsmall = 1), fill= ano, fontface="bold"),
                   color="white",vjust=0)+
  scale_color_manual(values = assec_colors)+
  scale_fill_manual(values = assec_colors)+ylab(
    expression(atop("Consumo anual de água "~CA,(m^{3})))) + xlab("Ano")+
  scale_y_continuous(labels = function(x) format(x, big.mark = ".",
                                                 scientific = FALSE))
```

## Consumo relativo de Água (7.2 - CRA)

**Definição**: consumo total de água fornecida pela concessionária em relação à área total do órgão.

**Unidade de medida**: $m^{3}/m^{2}$

Periodicidade da apuração: anual

**Fórmula**: $$CRA = \frac{CA}{m^{2}~Total}$$ onde:

-   $CA$ -- Consumo de água;
-   $m^{2}$ Total -- Área total em metros quadrados (informado no Justiça em Números).

A apuração do CRA é dependente da áreas prediais das unidades pertencentes a este TRE. Essa informação é apurada anualmente pela **SGS** e informada no Justiça em Números. A tabela \@ref(tab:tabm2Tt) apresenta a evolução da área total do TRE.

A tabela \@ref(tab:tabCRA) apresenta o consumo relativo histórico desde 2016.

```{r tabCRA, echo=FALSE, paged.print=TRUE, results='asis'}
tabCRA <- d |> select(ano, mes, cra) |> spread(ano,cra) |>
  #  mutate_at(vars(mes), funs(as.character(.))) |>
  bind_rows(summarise(.,mes = "Média",
                      `2016` = mean(`2016`,na.rm = TRUE),
                      `2017` = mean(`2017`,na.rm = TRUE),
                      `2018` = mean(`2018`,na.rm = TRUE),
                      `2019` = mean(`2019`,na.rm = TRUE), 
                      `2020` =mean(`2020`,na.rm = TRUE),
                      `2021` =mean(`2021`,na.rm = TRUE),
                      `2022` =mean(`2022`,na.rm = TRUE)))
colnames(tabCRA)[1] <- "Mês"
tabCRA |> mutate_if(is.numeric, format, big.mark=".", digits=2)  |> flextable() |> 
  valign( valign = "center", part = "all") |> align(align = "center",part = "all") |>
  set_caption( "7.2 - CRA")  |> 
  bold(bold = TRUE, part = "header") |> bold(bold = TRUE, i = nrow(tabCRA)) |> 
  autofit()
```

<br>

```{r CRA_calc, echo=FALSE,include=FALSE}
#Comparação

#Media
CRA <- FunVar(d,cra,Soma = FALSE)
```

O *Consumo relativo de água* é apresentado no gráfico \@ref(fig:gCRA). O CRA médio de 2022 foi apurado em `r format(CRA$Indicador[2], big.mark=".", nsmall=2,digits=2)` $m^{3}/m^{2}$, enquanto o valor desse indicador foi de `r format(CRA$Indicador[1], big.mark=".", nsmall=2,digits=2)` $m^{3}/m^{2}$ em 2020. A comparação **aumento** de `r abs(round(CRA$Ind_Var,1))`% do consumo relativo de água.

```{r gCRA,fig.width= 7,fig.asp=0.65,fig.cap="7.2 - CRA - 2020 e 2022",echo = FALSE, message = FALSE}

filter(d,ano %in% c("2020","2022")) |> ggplot(aes(x=mes,y=cra, group = ano))+ theme_classic()+
  geom_line(aes(color=ano, linetype = ano),size = 1.1)+ 
  geom_point(aes(fill = ano),shape=21, size=2)+
  geom_label_repel(aes(label=format(cra, big.mark = ".",digits=2),fill= ano, fontface="bold"), color="white")+
  scale_color_manual(values = assec_colors[c(2,3)])+
  scale_fill_manual(values = assec_colors[c(2,3)])+
  #Aqui retira o formato de número científico
  scale_y_continuous(name=expression(atop("CRA",~m^{3}/m^{2}~Total)), 
                     labels = function(x) format(x, big.mark = ".", scientific = FALSE))+ 
  xlab("Mês")
```

O consumo relativo médio de água é sempre impactado pelos períodos eleitorais, mesmo com a pandemia.

## Gasto com água (7.3 - GA)

**Definição**: valor da fatura de água e esgoto, em valores brutos. Considera-se evento gerador o mês de competência (ao qual a fatura corresponde).

**Unidade de medida**: Reais

A seguir serão apresentados o histórico de dados e a evolução gráfica dos gastos com água e esgoto do TRE-SP.

```{r tabGA, echo=FALSE, paged.print=TRUE, results='asis'}

tabGA <- d |> select(ano, mes, ga) |> spread(ano,ga) |>
  #  mutate_at(vars(mes), funs(as.character(.))) |>
  bind_rows(summarise(.,mes = "Total",
                      `2016` = sum(`2016`,na.rm = TRUE),
                      `2017` = sum(`2017`,na.rm = TRUE),
                      `2018` = sum(`2018`,na.rm = TRUE),
                      `2019` = sum(`2019`,na.rm = TRUE), 
                      `2020` =sum(`2020`,na.rm = TRUE),
                      `2021` =sum(`2021`,na.rm = TRUE),
                      `2022` =sum(`2022`,na.rm = TRUE))) |> 
  rename(Mês = `mes`)
tabGA <- tabGA |> flextable() |> 
  colformat_double(j=c(2:7),big.mark=".",digits=2)  |> 
  set_caption( "7.3 - GA (R$)") |> 
  align(align = "center",part = "all") |> 
  bold(bold = TRUE, part = "header") |> valign( valign = "center", part = "all") |> 
  bold(bold = TRUE, i = nrow(tabGA)) |>  autofit()
tabGA

```

<br>

```{r gGA, fig.width= 7,fig.asp=0.65,fig.cap= "7.3 - GA - 2020 e 2022",echo=FALSE}

filter(d,ano %in% c("2020","2022")) |> ggplot(aes(x=mes,y=ga, group = ano))+ theme_classic()+
  geom_line(aes(color=ano, linetype = ano),size = 1.1)+ 
  geom_point(aes(fill = ano),shape=21, size=3)+
  geom_label_repel(aes(label=format(ga, big.mark = ".",digits=2,nsmall=2),fill= ano, fontface="bold"), 
                   color="white",size=3)+
  scale_color_manual(values = assec_colors[c(2,3)])+
  scale_fill_manual(values = assec_colors[c(2,3)])+
  #Aqui retira o formato de nzmero cientmfico
  scale_y_continuous(name="GA\n(R$)", labels = function(x) format(x, big.mark = ".", scientific = FALSE))+ 
  xlab("Mês")
```

```{r GA_calc, echo=FALSE,include=FALSE}

# variação 2019-2021
GA <- FunVar(d=d,indic = ga)

```

O gasto com água nos anos de 2020 e 2022 pode ser visto no gráfico \@ref(fig:gCA). O retorno do trabalho semi-presencial em 2022, bem como o período eleitoral, ocasionaram o incremento dos gastos mensais. Com relação aos valores acumulados, o gasto em 2020 foi de R\$ `r format(GA$Indicador[1], big.mark=".",nsmall=2)`, R\$ e `r format(GA$Indicador[2], big.mark=".",nsmall=2)` em 2022. Na comparação houve **aumento** de `r abs(round(GA$Ind_Var,1))`% no gasto total entre esses dois períodos do estudo.

A figura \@ref(fig:gGAAc) indica o gasto acumulado com o pagamento de faturas de água e esgoto anos de 2016 a 2022.

```{r gGAAc, fig.width= 7,fig.asp=0.65,fig.cap= "GA -  Acumulado anual - 2016 a 2022",echo=FALSE,message = FALSE}

d |> group_by(ano) |> summarise(ga = sum(ga)) |>  
  ggplot(mapping=aes(x=ano, y=ga, fill =ano)) + geom_bar(stat='identity')+ theme_classic()+
  geom_label(aes(label=format(ga, big.mark = ".",digits = 2, nsmall = 2), fill= ano, fontface="bold"),
             color="white",vjust=2,size=3.5)+
  scale_color_manual(values = assec_colors)+
  scale_fill_manual(values = assec_colors)+ylab(
    expression(atop("Consumo anual de água"~GA,"(R$)"))) + xlab("Ano")+
  scale_y_continuous(labels = function(x) format(x, big.mark = ".",
                                                 scientific = FALSE))

```

## Gasto relativo com água (7.4 - GRA)

**Definição**: valor da fatura de água e esgoto, em valores brutos, em relação à área total do órgão. Considera-se evento gerador o mês de competência (ao qual a fatura corresponde).

**Unidade de medida**: $R\$/m^{2}$

Periodicidade da apuração: anual

**Fórmula**: $$ GRA = \frac{GA}{m^{2}~Total}$$ onde:

-   $GA$ -- Gasto com água;
-   $m^{2}$ Total -- Área total em metros quadrados (informado no Justiça em Números).

A apuração das áreas prediais das unidades pertencentes a este TRE é informada anualmente pela **SGS** e inseridas no Justiça em Números. A tabela \@ref(tab:tabm2Tt) apresenta a evolução da área total das unidades desse órgão.

A tabela \@ref(tab:tabGRA) apresenta o consumo histórico desde 2016.

```{r tabGRA, echo=FALSE, paged.print=TRUE, results='asis'}
tabGRA <- d |> select(ano, mes, gra) |> spread(ano,gra) |>
  #  mutate_at(vars(mes), funs(as.character(.))) |>
  bind_rows(summarise(.,mes = "Média",
                      `2016` = mean(`2016`,na.rm = TRUE),
                      `2017` = mean(`2017`,na.rm = TRUE),
                      `2018` = mean(`2018`,na.rm = TRUE),
                      `2019` = mean(`2019`,na.rm = TRUE), 
                      `2020` =mean(`2020`,na.rm = TRUE),
                      `2021` =mean(`2021`,na.rm = TRUE),
                      `2022` =mean(`2022`,na.rm = TRUE)))
colnames(tabGRA)[1] <- "Mês"
tabGRA |> mutate_if(is.numeric, format, big.mark=".", digits=2)  |> flextable() |> 
  valign( valign = "center", part = "all") |> align(align = "center",part = "all") |>
  set_caption( "7.4 - GRA")  |> 
  bold(bold = TRUE, part = "header") |> bold(bold = TRUE, i = nrow(tabGRA)) |> 
  autofit()


```

<br>

```{r GRA_calc, echo=FALSE,include=FALSE}
#Comparação

#Media
GRA <- FunVar(d,gra,Soma = FALSE)

```

O *gasto relativo com água por* $m^{2}$ dos anos de 2020 e 2022 é apresentado no gráfico \@ref(fig:gGRA). O gasto relativo médio de 2022 foi apurado em `r format(GRA$Indicador[2], big.mark=".", nsmall=2,digits=2)` $R\$/m^{2}$, enquanto o valor médio desse indicador foi de `r format(GRA$Indicador[1], big.mark=".", nsmall=2,digits=2)` $R\$/m^{2}$ em 2020. A comparação entre esses anos indica o **aumento** de `r abs(round(GRA$Ind_Var,1))`% no gasto relativo médio com água por $m^{2}$.

```{r gGRA,fig.width= 7,fig.asp=0.65,fig.cap="7.4 - GRA - 2020 e 2022",echo = FALSE, message = FALSE}

filter(d,ano %in% c("2020","2022")) |> ggplot(aes(x=mes,y=gra, group = ano))+ theme_classic()+
  geom_line(aes(color=ano, linetype = ano),size = 1.1)+ 
  geom_point(aes(fill = ano),shape=21, size=3)+
  geom_label_repel(aes(label=format(gra, big.mark = ".",digits=2),fill= ano, fontface="bold"), color="white")+
  scale_color_manual(values = assec_colors[c(2,3)])+
  scale_fill_manual(values = assec_colors[c(2,3)])+
  #Aqui retira o formato de número científico
  scale_y_continuous(name=expression(atop("GRA",~"R$"/m^{2}~Total)), 
                     labels = function(x) format(x, big.mark = ".", scientific = FALSE))+ 
  xlab("Mês")

```

# Gestão de Resíduos (Item 8)

Os resultados relativos ao **Item 8 - Gestão de Resíduos** serão representados pelo indicador *8.6 - TMR -- Total de materiais destinados à reciclagem*, que resume a gestão de resíduos apurada mensalmente pelo órgão. O TRE vem informando sistematicamente os indicadores *8.3 -DMT - Destinação de metais* e *8.5 -CGe - Coleta geral*. Os outros indicadores de periodicidade mensal, *DPa*, *DPl* e *DVd* são englobados no *8.5 - CGe,* e por isso, uma boa maneira de sintetizar os resultados, é analisar o **TMR** que é o somatório das variáveis de interesse.

## Total de Materiais destinados à reciclagem (8.6 - TMR)

*Definição*: soma dos resíduos recicláveis destinados a cooperativas, associações de catadores e empresas recicladoras

**Unidade de medida**: quilogramas (kg)

**Fórmula**: $$ TMR = DPa + DPl + DMt + DVD + CGe $$ onde:

-   DPa: Destinação de papel para reciclagem;
-   DPl: Destinação de plásticos para reciclagem;
-   DMt: Destinação de metais para reciclagem;
-   DVd: Destinação de vidros para reciclagem e;
-   CGe: Coleta geral.

A tabela \@ref(tab:tabTMR) apresenta os valores dos indicadores que formam o *TMR* nos anos em análise, 2020 e 2022.

```{r tabTMR, echo=FALSE, paged.print=TRUE, results='asis'}

tabTMR <- d |> filter(ano %in% c("2020","2022")) |> 
  select(mes,ano,dpa, dpl, dmt, dvd,cge,tmr) |> 
  mutate(Mes = paste(mes,"/",ano,sep="")) |> select(-mes,-ano) |> 
  relocate(Mes,.before = dpa) |> rename( "Dpa" = `dpa`,"Dpl"=`dpl`,"Dmt"=`dmt`,
                                          "Dvd"=`dvd`,"Cge"=`cge`,"TMR"=`tmr`)
tabTMR <- tabTMR |> flextable() |> 
  colformat_double(j=c(2:7),big.mark=".", 
                   decimal.mark = ",",digits=0)  |> 
  set_caption("8.6 - Total de material para reciclagem \n(Kg)") |> 
  align(j=1, align = "center",part = "all") |> 
  bold(bold = TRUE, part = "header") |> 
  valign(valign = "center", part = "all") |>autofit()
tabTMR

```

Como já foi mencionado, o TRE não mensura individualmente os resíduos plásticos, vidro e papel por problemas pontuais, englobando-os na variável *8.5 - Coleta Geral (CGe)* .

A figura \@ref(fig:gTMR) indica a evolução da variável *TMR* nos anos de 2020 e 2022.

```{r gTMR, fig.width= 7,fig.asp=0.65,fig.cap= "8.6 - TMR - 2020 e 2022",echo=FALSE}

d |> filter(ano %in% c("2020","2022")) |> ggplot(aes(x=mes,y=tmr, group = ano))+ theme_classic()+
  geom_line(aes(color=ano, linetype = ano),size = 1.1)+ 
  geom_point(aes(fill = ano),shape=21, size=3)+
  geom_label_repel(aes(label=format(tmr, big.mark = "."),
                       fill= ano, fontface="bold"), color="white",size=2.5)+
  scale_color_manual(values = assec_colors[c(5,2)])+
  scale_fill_manual(values = assec_colors[c(5,2)])+
  #Aqui retira o formato de nzmero cientmfico
  scale_y_continuous(name= "TMR\n(Kg)", 
                     labels = function(x) format(x, big.mark = ".", scientific = FALSE))+
  xlab("Mês")

```

```{r TMR_calc, echo=FALSE,include=FALSE}
# variação 2020-2022
TMR <- FunVar(d=d,indic = tmr)

```

Os valores acumulados do indicador TMR em 2020 e 2022 foram, respectivamente, `r format(TMR$Indicador[1], big.mark=".", digits = 2, nsmall=1)` Kg e `r format(TMR$Indicador[2], big.mark=".", digits = 2, nsmall = 1)` Kg, de modo que foi observada o **incremento** de `r abs(round(TMR$Ind_Var,1))`%. O resultado de 2020 é o impactado diretamente pela da adoção do trabalho remoto em função da pandemia de Covid-19 naquele ano. Já, com relação aumento significativo da Coleta Geral (CGe) em 2022 é devido ao envio de urnas eletrônicas para reciclagem.

Para efeito de sumarização, a tabela \@ref(tab:tabCompTMR) a seguir apresenta o histórico do total anual dos indicadores de coleta de resíduos, a saber, *DPa*, *DPl,* *DMt*, *DVd*, *CGe* e o consolidado, o próprio TMR para os anos de 2016 a 2022.

```{r tabCompTMR, echo=FALSE, paged.print=TRUE, results='asis'}

#Tabela geral com os indicadores que formam a TMR

tabCompTMR <- d |> filter(ano %in% 2016:2022) |>  
  select(ano,dpa, dpl, dmt, dvd,cge, tmr) |> group_by(ano) |>
  summarise_all(.funs = function(x)sum(x,na.rm=TRUE)) |> 
  rename("Dpa" = `dpa`,"Dpl"=`dpl`,"Dmt"=`dmt`,
         "Dvd"=`dvd`,"Cge"=`cge`, "TMR" = `tmr`) |> 
  flextable() |> 
  colformat_double(j=c(2:7),big.mark=".",digits=0)  |> colformat_double(j=1 , big.mark="",digits=0) |> 
  set_caption( "Indicadores de coletas de resíduos - Totais Anuais (kg)") |> 
  align(align = "center",part = "all") |> 
  bold(bold = TRUE, part = "header") |> bold(j = c(7),bold = TRUE) |> 
  valign(valign = "center", part = "all") |>  autofit()
tabCompTMR

```

# Telefonia (Item 12)

Os resultados relativos ao **Item 12 -** **Telefonia** serão apresentados e resumidos pelos indicadores *12.3 - GRTF -- Gasto relativo com telefonia fixa* e *12.6 - GRTM -- Gasto relativo com telefonia móvel*.

## Gasto relativo com telefonia fixa (12.3 - GRTF)

**Definição**: despesa realizada com serviços de telefonia fixa, inclusive tecnologia VoIP, em relação ao total de linhas. Considera-se evento gerador o mês de competência (ao qual a fatura corresponde).

**Unidade de medida**: reais / linha telefônica fixa.

**Fórmula**: $$ GRTF = \frac{GTF}{LTF}$$ onde:

-   GTF -- Gasto total com telefonia fixa e;
-   LTF -- Linhas telefônicas fixas.

<br>

O número de linhas fixas (LTF), bem como o gasto com essas linhas (GTF), em reais, no período analisado de 2020 e 2022, são apresentados na tabela \@ref(tab:tabLTFGTF).

```{r tabLTFGTF, echo=FALSE, paged.print=TRUE, results='asis'}

tabLTFGTF <- d |> filter(ano %in% c("2020","2022")) |> 
  select(mes,ano,ltf,gtf) |> 
  mutate(Mês = paste(mes,"/",ano,sep="")) |> select(-mes,-ano) |> 
  relocate(Mês,.before = ltf) |> rename( "LTF" = `ltf`,"GTF"=`gtf`)
tabLTFGTF <- tabLTFGTF |> flextable() |> 
  set_caption("Indicadores LTF e GTF") |> 
  align(j=1, align = "center",part = "all") |> 
  bold(bold = TRUE, part = "header") |> 
  valign(valign = "center", part = "all") |>autofit()
tabLTFGTF

```

A tabela \@ref(tab:tabGRTF) apresenta o cálculo do indicador relativo de gastos com linhas telefônicas fixas desde 2016 até 2022.

```{r tabGRTF, echo=FALSE, paged.print=TRUE, results='asis'}

tabGRTF <- d |> select(ano, mes,grtf) |> spread(ano,grtf) |> 
  rename(Mês = `mes`)
tabGRTF |>  mutate_if(is.numeric, format, big.mark=".", digits = 2, nsmall=2)  |> flextable() |> 
  set_caption( "12.3 - GRTF") |> 
  align(align = "center",part = "all") |> 
  bold(bold = TRUE, part = "header") |> 
  valign( valign = "center", part = "all") |> 
  autofit()

```

A evolução do indicador GRTF nos anos em análise é apresentada na figura \@ref(fig:gGRTf).

```{r gGRTf, fig.width= 7,fig.asp=0.65,fig.cap="12.3 - GRTF - 2020 e 2022",echo=FALSE}

d |> filter(ano %in% c("2020","2022")) |> ggplot(aes(x=mes,y=grtf, group = ano))+ theme_classic()+
  geom_line(aes(color=ano, linetype = ano),size = 1.1)+ 
  geom_point(aes(fill = ano),shape=21, size=3)+
  geom_label_repel(aes(label=format(grtf, big.mark = ".",digits = 2, nsmall = 2), 
                       fill= ano, fontface="bold"),color="white")+
  scale_color_manual(values = assec_colors[c(4,6)])+
  scale_fill_manual(values = assec_colors[c(4,6)])+
  ylab(expression(atop(~GRTF,"(R$ \\ linha fixa)"))) + xlab("Mês")+
  scale_y_continuous(labels = function(x) format(x, big.mark = ".",
                                                 scientific = FALSE))
```

```{r GPRTf_calc, echo=FALSE,include=FALSE}

GRTf <- FunVar(d=d,indic = grtf, Soma = FALSE)

```

O *gasto relativo médio de telefonia fixa* em 2022 foi cerca de R\$ `r format(GRTf$Indicador[2], big.mark=".", digits=2, nsmall=2)` e a média de 2020, R\$ `r format(GRTf$Indicador[1], big.mark=".", digits=2, nsmall=2)`, de modo que a *redução* de `r abs(round(GRTf$Ind_Var,1))`% foi observada.

A evolução dos gastos médios com Telefonia fixa desde 2016 são demonstrados na figura \@ref(fig:grtfAc) a seguir.

```{r grtfAc,fig.width= 7,fig.asp=0.65,fig.cap="12.3 - GRTF médio - 2016 a 2022",echo = FALSE, message = FALSE}

d |> group_by(ano) |> summarise(grtf = mean(grtf)) |>  
  ggplot(mapping=aes(x=ano, y=grtf, fill =ano)) + geom_bar(stat='identity')+ theme_classic()+
  geom_label_repel(aes(label=format(grtf, big.mark = ".",digits = 2, nsmall = 2), fill= ano, fontface="bold"),
                   color="white",vjust=0)+
  scale_color_manual(values = assec_colors)+
  scale_fill_manual(values = assec_colors)+ylab(
    expression(atop("Gasto médio anual "~GRTF,"(R$ \\ linha fixa)"))) + xlab("Ano")+
  scale_y_continuous(labels = function(x) format(x, big.mark = ".",
                                                 scientific = FALSE))
```

## Gasto relativo com telefonia móvel (12.6 - GRTM)

**Definição**: despesa realizada com pagamento das faturas de telefonia móvel em relação à quantidade de linhas móveis. São contabilizados gastos com voz, dados e assinatura. Considera-se evento gerador o mês de competência (ao qual a fatura corresponde).

**Unidade de medida**: reais / linha telefônica fixa.

**Fórmula**: $$ GRTM = \frac{GTM}{LTM}$$ onde:

-   GTM -- Gasto total com telefonia móvel e;
-   LTM -- Linhas telefônicas móvel.

<br>

O número de linhas móveis (LTM), bem como o gasto com essas linhas (GTM), em reais, no período analisado de 2020 e 2022, são apresentados na tabela \@ref(tab:tabLTMGTM). Observa-se que há um saldo expressivo no número de linhas móveis a partir de janeiro de 2022.

```{r tabLTMGTM, echo=FALSE, paged.print=TRUE, results='asis'}

tabLTMGTM <- d |> filter(ano %in% c("2020","2022")) |> 
  select(mes,ano,ltm,gtm) |> 
  mutate(Mes = paste(mes,"/",ano,sep="")) |> select(-mes,-ano) |> 
  relocate(Mes,.before = ltm) |> rename("LTM" = `ltm`,"GTM"=`gtm`)
tabLTMGTM <- tabLTMGTM |> flextable() |> 
  set_caption("Indicadores LTM e GTM") |> 
  align(j=1, align = "center",part = "all") |> 
  bold(bold = TRUE, part = "header") |> 
  valign(valign = "center", part = "all") |>autofit()
tabLTMGTM

```

A tabela \@ref(tab:tabGRTM) apresenta o cálculo do indicador relativo de gastos com linhas telefônicas móveisdesde 2016 até 2022.

```{r tabGRTM, echo=FALSE, paged.print=TRUE, results='asis'}

tabGRTM <- d |> select(ano, mes,grtm) |> spread(ano,grtm) |> 
  rename(Mês = `mes`)
tabGRTM |> mutate_if(is.numeric, format, big.mark=".", digits = 2, nsmall=2)|> flextable() |> 
  set_caption( "12.6 - GRTM") |> 
  align(align = "center",part = "all") |> 
  bold(bold = TRUE, part = "header") |> 
  valign( valign = "center", part = "all") |> 
  autofit()

```

<br>

A evolução do indicador GRTM nos anos em análise é apresentada na figura \@ref(fig:gGRTM). É interessante notar que, apesar do expressivo aumento do número de linhas móveis em 2022, houve redução do valor médio pago por linha telefônica ativa, resultado, provavelemente, na melhoria nos contratos com a operadora.

```{r gGRTM, fig.width= 7,fig.asp=0.65,fig.cap="12.6 - GRTM - 2020 e 2022",echo=FALSE}

filter(d,ano %in% c("2020","2022")) |> ggplot(aes(x=mes,y=grtm, group = ano))+ theme_classic()+
  geom_line(aes(color=ano, 
                linetype = ano),size = 1.1)+ 
  geom_point(aes(fill = ano),shape=21, size=3)+
  geom_label_repel(aes(label=format(grtm, big.mark = ".",digits = 2, nsmall = 2), 
                       fill= ano, fontface="bold"),color="white")+
  scale_color_manual(values = assec_colors[c(4,6)])+
  scale_fill_manual(values = assec_colors[c(4,6)])+
  ylab(expression(atop(~GRTM,"(R$ \\ linha msvel)"))) + xlab("Mês")+
  scale_y_continuous(labels = function(x) format(x, big.mark = ".",digits = 2, nsmall = 2, 
                                                 scientific = FALSE))
```

```{r GPRTM_calc, echo=FALSE,include=FALSE}

GRTM <- FunVar(d=d,indic = grtm, Soma = FALSE)

```

O *gasto relativo médio de telefonia móvel* em 2022 foi cerca de R\$ `r format(GRTM$Indicador[2], big.mark=".", digits=2, nsmall=2)` e a média de 2020, R\$ `r format(GRTM$Indicador[1], big.mark=".", digits=2, nsmall=2)`, de modo que a *redução* de `r abs(round(GRTM$Ind_Var,1))`% foi observada, embora tenha havido um aumento significativo do número de linhas.

A evolução dos gastos médios com Telefonia móvel desde 2016 são demonstrados na figura \@ref(fig:grtmAc) a seguir.

```{r grtmAc,fig.width= 7,fig.asp=0.65,fig.cap="12.6 - GRTM médio - 2016 a 2022",echo = FALSE, message = FALSE}

d |> group_by(ano) |> summarise(grtm = mean(grtm)) |>  
  ggplot(mapping=aes(x=ano, y=grtm, fill =ano)) + geom_bar(stat='identity')+ theme_classic()+
  geom_label_repel(aes(label=format(grtm, big.mark = ".",digits = 2, nsmall = 2), fill= ano, fontface="bold"),
                   color="white",vjust=0)+
  scale_color_manual(values = assec_colors)+
  scale_fill_manual(values = assec_colors)+ylab(
    expression(atop("Gasto médio anual "~GRTM,"(R$ \\ linha móvel)"))) + xlab("Ano")+
  scale_y_continuous(labels = function(x) format(x, big.mark = ".",
                                                 scientific = FALSE))
```

# Apoio ao serviço administrativo (Item 15)

A Resolução CNJ nº 400/2021 introduziu a avaliação de despesas com material gráfico realizado pelo órgão no período base a ser mensurado pelo indicador *15.1 - Gastos com serviços gráficos - (GCGraf)* de apuração mensal.

## Gastos com serviços gráficos no período-base (15.1 - GCGraf)

**Definição**: despesas realizadas com serviços gráficos (exemplos: impressão de adesivos, banners, cartões de visita, crachás, credenciais, convites, calendários, envelopes, fotografias, folders, jornais informativos, panfletos, papéis timbrados, pastas e outros). Deve ser contabilizada também a despesa com mão de obra. Deve-se desconsiderar gastos com contratos *outsourcing* de reprografia.

**Unidade de medida**: reais.

**O TRE-SP não mantém despesas com relação ao escopo dessa variável, de forma que não são apresentados valores desde a introdução da Resolução vigente.**
