---
title: ""
author: ""
lang: "pt-br" # -----> Linguagem: português
format:
  pdf:
    number-sections: false
    fig-pos: "H"
    papersize: A4
    include-in-header: 
      text: 
        \usepackage{typearea}
        \setkeys{Gin}{width=0.99\linewidth}
        \setlength{\parskip}{12pt}
        \setlength{\parindent}{30pt}
  
editor: visual
---

```{=tex}
\thispagestyle{empty}
\begin{center}
\includegraphics[width=7cm]{logo_assec.png}
\end{center}
\vspace{3cm}
\begin{center}
\Huge\textbf{Avaliação dos Indicadores do PLS - Resolução CNJ Nº 400/2021} 
\end{center}
\begin{center}
\Large\textbf{Consolidação dos dados mensais de 2023}
\end{center}
\begin{center}
\vspace{6cm}
\includegraphics[width=7cm]{logo_tre.png}
\end{center}
\begin{center}
\Large\textbf{2024}
\end{center}
\newpage
\tableofcontents
\newpage
```
```{r setup, include=FALSE}
library(tidyverse, warn.conflicts = FALSE)
# library(readxl)
library(knitr)
#library(kableExtra)
library(flextable)
library(ggrepel)
# library(RODBC)
#library(ggQC)
options(OutDec = ",")
set_flextable_defaults(decimal.mark = ",",big.mark = ".", font.size = 9)
set_flextable_defaults(na_str = "-" )
knitr::opts_chunk$set(number_sections = FALSE)


#Leitura dos dados mensais

d <- read_rds("data/dado_mensal.RDS")




# # #Pegar e Criar filtro para dados anuais (rever isso após completar dados anuais)
# d_anual<- read_excel("Z:/Expediente/SUSTENTABILIDADE/Comissao_Gestora_PLS/Relatorios_PLS_R/Dados/Dados_SP.xlsx",
#                            sheet = "ANUAL", na = "nd")
# 
#  d_anual$ano<- factor(d_anual$ano,levels = c("2016","2017","2018","2019","2020","2021","2022"))
# 
# #Cria um ID único mes/ano e põe ordem
# 
# d <- d |> mutate(`Mes/Ano` = paste(mes, ano, sep = "/"))
# d$`Mes/Ano` <- factor(d$`Mes/Ano`,levels=paste(d$mes, d$ano, sep = "/"), 
#                       ordered = TRUE)  
# # |> PLS_veic$ano=as.factor(PLS_veic$ano)

assec_colors <- c("#2D4B73","#253C59","#99B4BF","#D9B70D","#BF8D30","#EF5564","#38761d")

# rm(PLS_Anuais_A_E,PLS_Totais)

#Função para calcular a variação entre 2 meses
# d: banco de dados
# indic: nome indicador
# Soma: se Falso, calcula a média

FunVar <- function(d,indic, Soma = TRUE)
{
  indic = enquo(indic)
  if(Soma == TRUE)
  {
    IND <- d |> filter(ano %in% c("2021","2023")) |>  
      group_by(ano) |> summarise('IND' = sum(!!indic, na.rm = TRUE)) |> pull(IND)
  }
  else
  {
    IND <- d |> filter( ano %in% c("2021","2023")) |>  
      group_by(ano) |> summarise('IND' = mean(!!indic, na.rm = TRUE)) |> pull(IND)
  }
  
  IND_var <- ((IND[2]/IND[1])-1)*100
  
  list(Indicador = IND, Ind_Var=IND_var)
}


```

# Objetivo

Apresentar os resultados comparativos dos indicadores mensais disponíveis do Plano de Logística Sustentável (Resolução CNJ Nº 400/2021) do ano de **2023**. Para efeito de comparação, serão considerados dados referentes a 2021, ano em que havia ainda a emergência sanitária global da Covid-19.

Serão indicados os resultados consolidados e representativos sobre o consumo e/ou gastos com:

-   Papel;
-   copos descartáveis;
-   água envasada em embalagens plásticas;
-   Impressão;
-   energia elétrica;
-   telefonia e;
-   gastos com serviços gráficos.

# Papel (Item 2)

Os resultados relativos ao **item 2 - Papel** serão apresentados considerando-se os indicadores *2.1 - Consumo de papel próprio (CPP)*, *2.2 - Gasto com papel próprio (GPP)* e *2.3 Consumo de papel contratado (CPC)*.

## Consumo de papel próprio (2.1 - CPP)

**Definição**: quantidade de resmas de papel reciclado e não reciclado, tamanhos A4 e Ofício, requisitada pelas unidades.

**Unidade de medida**: resmas.

<br>

A @tbl-tabcpp apresenta a evolução mensal do indicador desde 2020.

```{r}
#| echo: false
#| warning: false
#| label: tbl-tabcpp
#| tbl-cap: Indicador 2.1 - Consumo de papel próprio (CPP)

d |> select(ano, mes, cpp) |>  
  spread(ano,cpp) |>
  janitor::adorn_totals("row") |> 
  flextable() |> 
  set_header_labels(mes = "Mês") |> 
  valign( valign = "center", part = "all") |> 
  align(align = "center",part = "all") |>
  bold(bold = TRUE, part = "header") |> 
  bold(bold = TRUE, i = 13) |> 
  autofit()
```

A @fig-gcpp e @fig-gcppac representam o desempenho do indicador nos anos em estudo e os acumulados anuais, respectivamente.

```{r}
#| echo: false
#| warning: false
#| label: fig-gcpp
#| fig-cap: 2.1 - CPP - 2021 e 2023
#| fig-cap-location: bottom

filter(d,ano %in% c("2021","2023")) |> 
  ggplot(aes(x=mes,y=cpp, group = ano))+ 
  theme_classic()+
  geom_line(aes(color=ano, 
                linetype = ano),size = 1.1)+ 
  geom_point(aes(fill = ano),shape=21, size=3)+
  geom_label_repel(aes(label=format(cpp, big.mark = "."), 
                       fill= ano, fontface="bold"),
                   color="white", size = 3)+
  scale_color_manual(values = assec_colors[c(3,5)])+
  scale_fill_manual(values = assec_colors[c(3,5)])+
  ylab("CPP\n(Resmas)") + xlab("Mês")+
  scale_y_continuous(labels = function(x) format(x, big.mark = ".",
                                                 scientific = FALSE))

```

```{r}
#| echo: false
#| warning: false
#| label: fig-gcppac
#| fig-cap: 2.1 - CPP - acumulados anuais - 2021 a 2023
#| fig-cap-location: bottom
d |>
  group_by(ano) |> 
  summarise(cpp = sum(cpp)) |>  
  ggplot(mapping=aes(x=ano, y=cpp, fill =ano)) + 
  geom_bar(stat='identity')+ 
  theme_classic()+
  geom_label(aes(label=format(cpp, big.mark = "."), 
                 fill= ano, fontface="bold"),
             color="white",vjust=1.1,hjust="center")+
  scale_color_manual(values = assec_colors)+
  scale_fill_manual(values = assec_colors)+ylab("CPP\n(Resmas)") + xlab("Ano")+
  scale_y_continuous(labels = function(x) format(x, big.mark = ".",
                                                 scientific = FALSE))
```

```{r}
#| echo: false
## variação
CPP <- FunVar(d=d,indic = cpp)

```

O agregado anual do consumo de papel total em 2023 foi de `r format(CPP$Indicador[2], big.mark=".")` resmas, e no mesmo período de 2021, `r format(CPP$Indicador[1], big.mark=".")`, o que acarreta no **aumento** de `r abs(round(CPP$Ind_Var,1))`% entre esses dois períodos analisados.

## Gasto com Papel Próprio (2.2 - GPP)

**Definição**: Despesa realizada com a aquisição de resmas de papel reciclado e não reciclado, tamanhos A4 e Ofício. Considera-se evento gerador a data da compra pelo órgão, conforme regime de competência.

**Unidade de medida**: reais.

<br>

A @tbl-tabgpp apresenta a evolução mensal do indicador desde 2020.

```{r}
#| echo: false
#| warning: false
#| label: tbl-tabgpp
#| tbl-cap: Indicador 2.2 - Gasto com papel próprio (GPP)


d |> select(ano, mes, gpp) |> 
  spread(ano,gpp) |>
  janitor::adorn_totals("row") |> 
  flextable() |> 
  set_header_labels(mes = "Mês") |> 
  valign( valign = "center", part = "all") |> 
  align(align = "center",part = "all") |>
  bold(bold = TRUE, part = "header") |> 
  bold(bold = TRUE, i = 13) |> 
  autofit()

```

<br>

```{r}
#| echo: false
GPP <- FunVar(d=d,indic = gpp)

```

O gasto de papel próprio em 2023 foi de R\$ `r format(GPP$Indicador[2], big.mark=".", nsmall=2)` e em 2021, R\$ `r format(GPP$Indicador[1], big.mark=".", nsmall=2)`, o que resultou no **aumento** de `r abs(round(GPP$Ind_Var,1))`%. Em 2023 o gasto com papel foi anotado somente em janeiro.

A @fig-ggpp e @fig-ggppac representam o desempenho do indicador nos anos em estudo e os acumulados anuais, respectivamente.

```{r}
#| echo: false
#| warning: false
#| label: fig-ggpp
#| fig-cap: 2.2 - GPP - 2021 e 2023
#| fig-cap-location: bottom

d |> filter(ano %in% c("2021","2023"))  |>  
  ggplot(aes(x=mes,y=gpp, group = ano))+ theme_classic()+
  geom_line(aes(color=ano, 
                linetype = ano),size = 1.1)+ 
  geom_point(aes(fill = ano),shape=21, size=3)+
  geom_label_repel(aes(label=format(gpp, big.mark = ".", nsmall = 2, digits = 2), fill= ano, fontface="bold"),
                   color="white",size = 3)+
  scale_color_manual(values = assec_colors[c(3,5)])+
  scale_fill_manual(values = assec_colors[c(3,5)])+
  ylab("GPP\n(R$)") + xlab("Mês")+
  scale_y_continuous(labels = function(x) format(x, big.mark = ".",
                                                 scientific = FALSE))



```

```{r}
#| echo: false
#| warning: false
#| label: fig-ggppac
#| fig-cap: 2.2 - GPP - acumulados anuais - 2021 a 2023
#| fig-cap-location: bottom
d |> 
  group_by(ano) |> 
  summarise(gpp = sum(gpp)) |>  
  ggplot(mapping=aes(x=ano, y=gpp, fill =ano)) + geom_bar(stat='identity')+ theme_classic()+
  geom_label_repel(aes(label=format(gpp, big.mark = ".",nsmall = 2, digits = 2), 
                       fill= ano, fontface="bold"),
                   color="white",vjust=0,size=3)+
  scale_color_manual(values = assec_colors)+
  scale_fill_manual(values = assec_colors)+ylab("GPP\n(R$)") + xlab("Ano")+
  scale_y_continuous(labels = function(x) format(x, big.mark = ".",
                                                 scientific = FALSE))
```

## Consumo de Papel Contratado (2.3 - CPC)

**Definição**: Quantidade total consumida de resmas de papel reciclado e não reciclado, tamanhos A4 e Ofício, fornecidas por empresa contratada para serviços de impressão e reprografia.

**Unidade de medida**: resmas.

**Não há informação de valores de consumo de papel contratado entre 2021 a 2023.**

\newpage

# Copos Descartáveis (Item 3)

Os resultados relativos ao **Item 3 - Copos Descartáveis** serão apresentados considerando os indicadores *3.1 - Consumo de copos descartáveis (CC)* e *3.2 - Gasto com copos descartáveis (GC)*.

## Consumo de Copos Descartáveis (3.1 - CC)

**Definição**: quantidade de copos descartáveis, usualmente utilizados para consumo de água e café, requisitados pelas unidades.

**Unidade de medida**: centos.

A @tbl-tabcc apresenta a evolução mensal do indicador desde 2021.

```{r}
#| echo: false
#| warning: false
#| label: tbl-tabcc
#| tbl-cap: Indicador 3.1 - Consumo de copos descartáveis (CC)

#Tabela usando flextable e opção valign (alinhamento vertical) e linha de Total
d |> select(ano, mes, cc) |> 
  spread(ano,cc) |>
  janitor::adorn_totals("row")|> 
  flextable() |> 
  valign( valign = "center", part = "all") |>
  align(align = "center",part = "all") |>
  set_caption( "Indicador 3.1 - CC")  |> 
  bold(bold = TRUE, part = "header") |>
  set_header_labels(mes = "Mês") |> 
  bold(bold = TRUE, i = 13) |> 
  autofit()
```

A @fig-gcc representa o desempenho do indicador nos anos de 2021 e 2023 e a @fig-gccac, os acumulados anuais do indicador.

```{r}
#| echo: false
#| warning: false
#| label: fig-gcc
#| fig-cap: 3.1 - CC - 2022
#| fig-cap-location: bottom

filter(d,ano %in% c("2021", "2023")) |> 
  ggplot(aes(x=mes,y=cc, group = ano))+ 
  theme_classic()+
  geom_line(aes(color=ano, 
                linetype = ano),size = 1.1)+ 
  geom_point(aes(fill = ano),shape=21, size=3)+
  geom_label_repel(aes(label=format(cc, big.mark = "."), fill= ano, fontface="bold"),color="white", size = 3)+
  scale_color_manual(values = assec_colors[c(1,5)])+
  scale_fill_manual(values = assec_colors[c(1,5)])+
  ylab("CC\n(centos)") + xlab("Mês")+
  scale_y_continuous(labels = function(x) format(x, big.mark = ".",
                                                 scientific = FALSE))
```

```{r}
#| echo: false
#| warning: false
#| label: fig-gccac
#| fig-cap: 3.1 - CC - acumulados anuais - 2021 a 2023
#| fig-cap-location: bottom
#| 
d |> 
  group_by(ano) |> 
  summarise(cc = sum(cc, na.rm = TRUE)) |>  
  ggplot(mapping=aes(x=ano, y=cc, fill =ano)) + 
  geom_bar(stat='identity')+ theme_classic()+
  geom_label(aes(label=format(cc, big.mark = "."), fill= ano, fontface="bold"),
             color="white",vjust=0,hjust="center")+
  scale_color_manual(values = assec_colors)+
  scale_fill_manual(values = assec_colors)+ylab("CC\n(centos)") + xlab("Ano")+
  scale_y_continuous(labels = function(x) format(x, big.mark = ".",
                                                 scientific = FALSE))
```

**A partir de novembro de 2022, o TRE/SP passou a utilizar copos biodegradáveis que não entram no cômputo do indicador.**

## Gasto de Copos Descartáveis (3.2 - GC)

**Definição**: despesa realizada com a aquisição de copos descartáveis usualmente destinados para consumo de água e café. Considera-se evento gerador a data da compra pelo órgão, conforme regime de competência.

**Unidade de medida**: reais.

**Não há registros de gastos com copos descartáveis em 2021, 2022 e 2023.** A partir de novembro de 2022, o TRE/SP passou a utilizar copos biodegradáveis que não entram no cômputo.

\newpage

# Água Envasada em Embalagens Plásticas (Item 4)

As variáveis referentes ao **Item 4 - Água Envasada em Embalagens Plásticas** serão apresentadas considerando-se os indicadores mensais *4.1 - Consumo de embalagens descartáveis para água mineral (CED)* e *4.2 - Consumo de embalagens retornáveis para água mineral (CER)*, *4.3 - Gasto com água mineral em embalagens descartáveis (GAED)* e *4.4 - Gasto com água mineral em embalagens retornáveis (GAER)*.

## Consumo de embalagens descartáveis para água mineral (4.1 - CED)

**Definição**: quantidade de embalagens plásticas descartáveis de água mineral (com ou sem gás) requisitada pelas unidades.

**Unidade de medida**: unidades.

A @tbl-tabced apresenta a evolução mensal do indicador entre 2021 e 2023.

```{r}
#| echo: false
#| warning: false
#| label: tbl-tabced
#| tbl-cap: Indicador 4.1 - Consumo de embalagens descartáveis para água mineral (CED)
#| 
#Tabela usando flextable e opção valign (alinhamento vertical) e linha de Total
d |> 
  select(ano, mes, ced) |> 
  spread(ano,ced) |> 
  janitor::adorn_totals("row") |> 
  flextable() |> 
  valign( valign = "center", part = "all") |> 
  align(align = "center",part = "all") |>
  set_header_labels(mes = "Mês")  |> 
  bold(bold = TRUE, part = "header") |> 
  bold(bold = TRUE, i = 13) |> 
  autofit()
```

<br>

```{r}
#| echo: false
#| warning: false
#| label: fig-gced
#| fig-cap: 4.1 - CED -  2021 e 2023
#| fig-cap-location: bottom

filter(d,ano %in% c("2021", "2023")) |>
  ggplot(aes(x=mes,y=ced, group = ano))+ 
  theme_classic()+
  geom_line(aes(color=ano, 
                linetype = ano),size = 1.1)+ 
  geom_point(aes(fill = ano),shape=21, size=3)+
  geom_label_repel(aes(label=format(ced, big.mark = "."), fill= ano, fontface="bold"),color="white", size = 3)+
  scale_color_manual(values = assec_colors[c(2,5)])+
  scale_fill_manual(values = assec_colors[c(2,5)])+
  ylab("CED\n(unidades)") + xlab("Mês")+
  scale_y_continuous(labels = function(x) format(x, big.mark = ".",
                                                 scientific = FALSE))


```

A @fig-gced representa o desempenho do indicador em 2021 e 2023, e a @fig-gcedac, os acumulados anuais do indicador.

```{r}
#| echo: false
#| warning: false
#| label: fig-gcedac
#| fig-cap: 4.1- CED - acumulados anuais - 2021 a 2023
#| fig-cap-location: bottom

d |> 
group_by(ano) |>
summarise(ced = sum(ced, na.rm = TRUE)) |>  
  ggplot(mapping=aes(x=ano, y=ced, fill =ano)) + 
  geom_bar(stat='identity')+ theme_bw()+
  geom_label(aes(label=format(ced, big.mark = "."), 
                 fill= ano, fontface="bold"),
             color="white",vjust=1.1,hjust="center")+
  scale_color_manual(values = assec_colors)+
  scale_fill_manual(values = assec_colors)+
  ylab("CED\n(unidades)") + xlab("Ano")+
  scale_y_continuous(labels = function(x) format(x, big.mark = ".",
                                                 scientific = FALSE))
```

```{r}
#| echo: false
## variação 2020-2022

CED <- FunVar(d=d,indic = ced)
```

O consumo anual de embalagens descartáveis para água mineral foi, em 2023, de `r format(CED$Indicador[2], big.mark=".")` unidades enquanto no ano de 2021, foi de `r format(CED$Indicador[1], big.mark=".")`, o que resulta no **incremento** de `r abs(round(CED$Ind_Var,1))`% entre esses dois períodos analisados.

## Consumo de embalagens retornáveis para água mineral (4.2 - CER)

**Definição**: quantidade de embalagens plásticas retornáveis para água mineral envasada (galões ou garrafões retornáveis) requisitada pelas unidades.

**Unidade de medida**: unidades.

A @tbl-tabcer apresenta a evolução mensal do indicador desde 2021.

```{r}
#| echo: false
#| warning: false
#| label: tbl-tabcer
#| tbl-cap: Indicador 4.2 - Consumo de embalagens retornáveis para água mineral (CER)


d |> select(ano, mes, cer) |> 
  spread(ano,cer) |>
  janitor::adorn_totals("row") |> 
  flextable() |> 
  valign( valign = "center", part = "all") |> 
  align(align = "center",part = "all") |>
  set_header_labels(mes = "Mês") |> 
  bold(bold = TRUE, part = "header") |> 
  bold(bold = TRUE, i = 13) |> 
  autofit()
```

A @fig-gcer representa o desempenho do indicador nos anos de 2021 e 2023 e a @fig-gcerac, os acumulados anuais do indicador.

```{r}
#| echo: false
#| warning: false
#| label: fig-gcer
#| fig-cap: 4.2- CER - 2021 e 2023
#| fig-cap-location: bottom

filter(d,ano %in% c("2021", "2023")) |> 
  ggplot(aes(x=mes,y=cer, group = ano))+ 
  theme_classic()+
  geom_line(aes(color=ano, 
                linetype = ano),size = 1.1)+ 
  geom_point(aes(fill = ano),shape=21, size=3)+
  geom_label_repel(aes(label=format(cer, big.mark = "."), fill= ano, 
                       fontface ="bold"),color="white", size = 3)+
  scale_color_manual(values = assec_colors[c(2,5)])+
  scale_fill_manual(values = assec_colors[c(2,5)])+
  ylab("CER\n(unidades)") + xlab("Mês")+
  scale_y_continuous(labels = function(x) format(x, big.mark = ".",
                                                 scientific = FALSE))


```

```{r}
#| echo: false
#| warning: false
#| label: fig-gcerac
#| fig-cap: 4.2 - CER - acumulados anuais - 2021 a 2023
#| fig-cap-location: bottom
#| 
d |> 
  group_by(ano)|> 
  summarise(cer = sum(cer, na.rm = TRUE)) |>  
  ggplot(mapping=aes(x=ano, y=cer, fill =ano)) + 
  geom_bar(stat='identity')+ theme_bw()+
  geom_label(aes(label=format(cer, big.mark = "."), fill= ano, fontface="bold"),
             color="white",vjust=1.1,hjust="center")+
  scale_color_manual(values = assec_colors)+
  scale_fill_manual(values = assec_colors)+
  ylab("CER\n(unidades)") + xlab("Ano")+
  scale_y_continuous(labels = function(x) format(x, big.mark = ".",
                                                 scientific = FALSE))
```

```{r CER_calc, echo=FALSE,include=FALSE}
## variação 2020-2022

CER <- FunVar(d=d,indic = cer)
```

O consumo anual de embalagens retornáveis para água mineral foi, em 2023, de `r format(CER$Indicador[2], big.mark=".")` unidades, enquanto no ano de 2021, foi de `r format(CER$Indicador[1], big.mark=".")`, o que resulta no **incremento** de `r abs(round(CER$Ind_Var,1))`% entre esses dois períodos analisados.

## Gasto com água mineral em embalagens descartáveis (4.3 - GAED)

**Definição**: despesa realizada com aquisição de água mineral envasada em embalagens plásticas descartáveis. Considera-se evento gerador a data da compra pelo órgão, conforme regime de competência.

**Unidade de medida**: reais.

A @tbl-tabgaed apresenta a evolução mensal do indicador desde 2021.

```{r}
#| echo: false
#| warning: false
#| label: tbl-tabgaed
#| tbl-cap: Indicador 4.3 - Gasto com água mineral em embalagens descartáveis (GAED)
#| 

d |> 
  select(ano, mes, gaed) |> 
  spread(ano,gaed) |>
  janitor::adorn_totals("row")|> 
  flextable() |> 
  colformat_double(digits = 2) |> 
  valign(valign = "center", part = "all") |> 
  align(align = "center",part = "all") |>
  set_header_labels(mes = "Mês") |> 
  bold(bold = TRUE, part = "header") |> 
  bold(bold = TRUE, i = 13) |> 
  autofit()
```

A @fig-ggaed representa o desempenho do indicador em 2021 e 2023 e a figura e @fig-ggaedac , os acumulados anuais do indicador.

```{r}
#| echo: false
#| warning: false
#| label: fig-ggaed
#| fig-cap: 4.3 - GAED - 2021 e 2023
#| fig-cap-location: bottom

filter(d,ano %in% c("2021","2023")) |> 
  ggplot(aes(x=mes,y=gaed, group = ano)) + 
  theme_classic() +
  geom_line(aes(color=ano, 
                linetype = ano),size = 1.1) + 
  geom_point(aes(fill = ano),shape=21, size=3) +
  geom_label_repel(aes(label=format(gaed, big.mark = "."), 
                       fill= ano, fontface="bold"),color="white", 
                   size = 1.5) +
  scale_color_manual(values = assec_colors[c(2,5)]) +
  scale_fill_manual(values = assec_colors[c(2,5)]) +
  ylab("GAED\n(reais)") + xlab("Mês") +
  scale_y_continuous(labels = function(x) format(x, big.mark = ".",
                                                 scientific = FALSE))
```

```{r}
#| echo: false
#| warning: false
#| label: fig-ggaedac
#| fig-cap: 4.3 - GAED - acumulados anuais - 2021 a 2023
#| fig-cap-location: bottom
#| 
d |> 
group_by(ano) |> 
  summarise(gaed = sum(gaed, na.rm = TRUE)) |>  
  ggplot(mapping=aes(x=ano, y=gaed, fill =ano)) + 
  geom_bar(stat='identity')+ theme_classic()+
  geom_label_repel(aes(label=format(gaed, big.mark = "."), 
                       fill= ano, fontface="bold"),
                   color="white",vjust=0,hjust="center",size=3)+
  scale_color_manual(values = assec_colors)+
  scale_fill_manual(values = assec_colors)+
  ylab("GAED\n(reais)") + 
  xlab("Ano")+
  scale_y_continuous(labels = function(x) format(x, big.mark = ".",
                                                 scientific = FALSE))
```

```{r GAED_calc, echo=FALSE,include=FALSE}
## variação 2020-2022

GAED <- FunVar(d=d,indic = gaed)
```

As despesas anuais com água mineral envasada em embalagens plásticas descartáveis em 2023 foi de R\$ `r format(GAED$Indicador[2], big.mark=".", nsmall=2)` e no decorrer do ano de 2021 R\$ `r format(GAED$Indicador[1], big.mark=".", nsmall=2)`. O **aumento** no período foi de `r abs(round(GAED$Ind_Var,1))`% no gasto com água mineral envasada em embalagens descartáveis .

## Gasto com água mineral em embalagens retornáveis (4.4 - GAER)

**Definição**: despesa realizada com aquisição de água mineral envasada em embalagens plásticas retornáveis (galões ou garrafões retornáveis). Considera-se evento gerador a data da compra pelo órgão, conforme regime de competência.

**Unidade de medida**: reais.

A tabela @tbl-tabgaer apresenta a evolução mensal do indicador desde 2021.

```{r}
#| echo: false
#| warning: false
#| label: tbl-tabgaer
#| tbl-cap: Indicador 4.4 - Gasto com água mineral em embalagens retornáveis (GAER)
#| 
d |> 
select(ano, mes, gaer) |> 
  spread(ano,gaer) |>
  janitor::adorn_totals("row")|> 
  flextable() |>
  colformat_double(digits = 2) |> 
  valign( valign = "center", part = "all") |> 
  align(align = "center",part = "all") |>
  set_header_labels(mes = "Mês") |> 
  bold(bold = TRUE, part = "header") |> 
  bold(bold = TRUE, i = 13) |> 
  autofit()
```

A figura \@ref(fig:gGAER) representa o desempenho do indicador somente em 2022, pois não havia apuração mensal dessa variável até 2021, e a figura e \@ref(fig:gGAERAc), os acumulados anuais do indicador.

```{r}
#| echo: false
#| warning: false
#| label: fig-ggaer
#| fig-cap: 4.4 - GAER - 2021 e 2023
#| fig-cap-location: bottom

filter(d,ano %in% c("2021","2023")) |> 
  ggplot(aes(x=mes,y=gaer, group = ano)) + 
  theme_classic()+
  geom_line(aes(color=ano, 
                linetype = ano),size = 1.1)+ 
  geom_point(aes(fill = ano),shape=21, size=3)+
  geom_label_repel(aes(label=format(gaer, big.mark = "."), 
                       fill= ano, fontface="bold"),color="white", size = 3)+
  scale_color_manual(values = assec_colors[c(2,5)])+
  scale_fill_manual(values = assec_colors[c(2,5)])+
  ylab("GAER\n(reais)") + xlab("Mês")+
  scale_y_continuous(labels = function(x) format(x, big.mark = ".",
                                                 scientific = FALSE))
```

```{r}
#| echo: false
#| warning: false
#| label: fig-ggaerac
#| fig-cap: 4.4 - GAER - acumulados anuais - 2021 a 2023
#| fig-cap-location: bottom
#| 
d |> 
  group_by(ano) |> 
  summarise(gaer = sum(gaer, na.rm = TRUE)) |>  
  ggplot(mapping=aes(x=ano, y=gaer, fill =ano)) + 
  geom_bar(stat='identity')+ theme_classic()+
  geom_label_repel(aes(label=format(gaer, big.mark = "."), fill= ano, fontface="bold"), color="white",vjust=0,hjust="center", size = 3)+
  scale_color_manual(values = assec_colors) +
  scale_fill_manual(values = assec_colors)+
  ylab("GAER\n(reais)") + 
  xlab("Ano") +
  scale_y_continuous(labels = function(x) format(x, big.mark = ".",
                                                 scientific = FALSE))
```

```{r GAER_calc, echo=FALSE,include=FALSE}
## variação 2020-2022

GAER <- FunVar(d=d,indic = gaer)
```

Os gastos anuais com água mineral envasada em embalagens retornáveis em 2023 foi de R\$ `r format(GAER$Indicador[2], big.mark=".", nsmall=2)` e no decorrer do ano de 2021, R\$ `r format(GAER$Indicador[1], big.mark=".", nsmall=2)`. A comparação entre esses dois anos resultou no **aumento** de `r abs(round(GAER$Ind_Var,1))`% no gasto com água mineral em embalagens retornáveis.

```{=tex}
\newpage
```
# Impressão (Item 5)

Nos indicadores referentes ao **Item 5 - Impressão**, somente a variável que quantifica a quantidade de impressões é mensurada mensalmente, denominada de *Quantidade de Impressões (QI)*.

## Quantidade de impressões (5.1 - QI)

**Definição**: quantidade total de impressões realizadas nos equipamentos do órgão, sejam próprios ou locados. Incluem-se as impressões oriundas dos contratos de serviços de impressão e reprografia.

**Unidade de medida**: impressões.

A @tbl-tabqi apresenta a evolução mensal do indicador desde 2021.

```{r tabQI, echo=FALSE, warning=FALSE, paged.print=TRUE, results='asis'}
#| echo: false
#| warning: false
#| label: tbl-tabqi
#| tbl-cap: Indicador 5.1 - Quantidade de impressões (QI)
#| 

d |> select(ano, mes, qi) |> 
  spread(ano,qi) |>
  janitor::adorn_totals("row")|> 
  flextable() |> 
  valign( valign = "center", part = "all") |> 
  align(align = "center",part = "all") |>
  set_header_labels(mes = "Mês")  |> 
  bold(bold = TRUE, part = "header") |> 
  bold(bold = TRUE, i = 13) |> 
  autofit()

```

As figuras [-@fig-gqi] e [-@fig-gqiac] representam a evolução do indicador nos meses de 2021 e 2023 e o acumulado anual no período, respectivamente.

```{r}
#| echo: false
#| warning: false
#| label: fig-gqi
#| fig-cap: 5.1 - Quantidade de impressões - 2021 e 2023
#| fig-cap-location: bottom

filter(d,ano %in% c("2021", "2023")) |> 
  ggplot(aes(x=mes,y=qi, group = ano))+ 
  theme_classic()+
  geom_line(aes(color=ano, 
                linetype = ano),size = 1.1)+ 
  geom_point(aes(fill = ano),shape=21, size=3)+
  geom_label_repel(aes(label=format(qi, big.mark = "."), 
                       fill= ano, fontface="bold"),color="white", size = 3)+
  scale_color_manual(values = assec_colors[c(5,2)])+
  scale_fill_manual(values = assec_colors[c(5,2)])+
  ylab("QI\n(impressões)") + xlab("Mês")+
  scale_y_continuous(labels = function(x) format(x, big.mark = ".",
                                                 scientific = FALSE))

```

```{r}
#| echo: false
#| warning: false
#| label: fig-gqiac
#| fig-cap: 5.1 - QI - acumulados anuais - 2021 a 2023
#| fig-cap-location: bottom
#| 

d |> 
  group_by(ano) |> 
  summarise(qi = sum(qi, na.rm = TRUE)) |>  
  ggplot(mapping=aes(x=ano, y=qi, fill =ano)) + 
  geom_bar(stat='identity')+ theme_classic()+
  geom_label(aes(label=format(qi, big.mark = "."), 
                 fill= ano, fontface="bold"),
             color="white",vjust=1.1,hjust="center")+
  scale_color_manual(values = assec_colors)+
  scale_fill_manual(values = assec_colors)+
  ylab("QI\n(impressões)") + xlab("Ano")+
  scale_y_continuous(labels = function(x) format(x, big.mark = ".",
                                                 scientific = FALSE))
```

```{r QI_calc, echo=FALSE,include=FALSE}

## variação
QI <- FunVar(d=d,indic = qi)

```

Em 2023 foram realizadas `r format(QI$Indicador[2], big.mark=".")` impressões, enquanto em 2021 `r format(QI$Indicador[1], big.mark=".")` de modo que, então, observa-se um **aumento** de `r abs(round(QI$Ind_Var,1))`% no período analisado.

```{=tex}
\newpage
```
# Energia Elétrica (Item 6)

Os resultados relativos ao item 6 - Energia elétrica serão apresentados utilizando os indicadores *6.1 - CEE - Consumo de Energia Elétrica* e *6.3 - GE - Gasto com energia elétrica* e seus respectivos valores relativos à área construída do TRE.

## Consumo de Energia Elétrica (6.1 - CEE)

**Definição**: consumo total de energia elétrica fornecida pela concessionária.

**Unidade de medida**: kWh

A @tbl-tabcee apresenta a evolução mensal desde 2021.

```{r}
#| echo: false
#| warning: false
#| label: tbl-tabcee
#| tbl-cap: Indicador 6.1 - Consumo de Energia Elétrica (CE)
#| 
d |> 
select(ano, mes, cee) |> 
  spread(ano,cee) |>
  janitor::adorn_totals("row")|> 
  flextable() |> 
  colformat_double(digits = 1)  |> 
  set_header_labels(mes = "Mês") |> 
  align(align = "center",part = "all") |> 
  bold(bold = TRUE, part = "header") |> 
  valign( valign = "center", part = "all") |> 
  bold(bold = TRUE, i = 13) |> 
  autofit()

```

```{r}
#| echo: false
#| warning: false
#| label: fig-gcee
#| fig-cap: 6.1 - CEE - 2021 e 2023
#| fig-cap-location: bottom


filter(d,ano %in% c("2021","2023")) |> 
  ggplot(aes(x=mes,y=cee, group = ano))+ 
  theme_classic()+
  geom_line(aes(color=ano, linetype = ano),size = 1.1)+ 
  geom_point(aes(fill = ano),shape=21, size=3)+
  geom_label_repel(aes(label=format(cee, big.mark = "."),
                       fill= ano, fontface="bold"), color="white")+
  scale_color_manual(values = assec_colors[c(1,4)])+
  scale_fill_manual(values = assec_colors[c(1,4)])+
  scale_y_continuous(name="CEE\n(Kwh)", 
                     labels = function(x) format(x, big.mark = ".", scientific = FALSE))+ 
  xlab("Mês")

```

```{r CEE_calc, echo=FALSE,include=FALSE}

# variação 2019-2021
CEE <- FunVar(d=d,indic = cee)

```

O gráfico \@ref(fig:gCEE) representa a evolução do consumo total de energia elétrica pelo TRE-SP. Durante o ano de 2020 foram consumidos acumuladamente `r format(CEE$Indicador[1], big.mark=".", nsmall=1)` KWh, e em 2022, `r format(CEE$Indicador[2], big.mark=".", nsmall=1)` KWh. Assim, observa-se que houve **redução** de `r abs(round(CEE$Ind_Var,1))`% no consumo no período em estudo. Observa-se que, com o retorno dos trabalhos semi-presenciais em meados de 2022, o consumo de energia tem tendência ascendente até o fim do período eleitoral.

A figura \@ref(fig:CEEAc) apresenta o total agregado de KWh consumidos nos anos de 2016 a 2021.

```{r CEEAc,fig.width= 7,fig.asp=0.65,fig.cap="6.1 - CEE - acumulados anuais - 2016 a 2022",echo = FALSE, message = FALSE}

d |> group_by(ano) |> summarise(cee = sum(cee)) |>  
  ggplot(mapping=aes(x=ano, y=cee, fill =ano)) + geom_bar(stat='identity')+ theme_classic()+
  geom_label_repel(aes(label=format(cee, big.mark = ".",digits = 2, nsmall = 1),
                       fill= ano, fontface="bold"),
                   color = "white", vjust=0, hjust = "center", size =3)+
  scale_color_manual(values = assec_colors)+
  scale_fill_manual(values = assec_colors)+ylab(
    expression(atop("Consumo bruto anual"~CEE,"(KWh)"))) + xlab("Ano")+
  scale_y_continuous(labels = function(x) format(x, big.mark = ".",
                                                 scientific = FALSE))

```
