---
title: ""
author: ""
lang: "pt-br" # -----> Linguagem: português
format:
  pdf:
    number-sections: false
    fig-pos: "H"
    papersize: A4
    include-in-header: 
      text: 
        \usepackage{typearea}
        \setkeys{Gin}{width=1.15\linewidth}
        \setlength{\parskip}{12pt}
        \setlength{\parindent}{30pt}
  
editor: visual
---

```{=tex}
\thispagestyle{empty}
\begin{center}
\includegraphics[width=7cm]{logo_assec.png}
\end{center}
\vspace{3cm}
\begin{center}
\Huge\textbf{Avaliação dos Indicadores do PLS - Resolução CNJ Nº 400/2021} 
\end{center}
\begin{center}
\Large\textbf{Consolidação dos dados mensais de 2023}
\end{center}
\begin{center}
\vspace{6cm}
\includegraphics[width=7cm]{logo_tre.png}
\end{center}
\begin{center}
\Large\textbf{2024}
\end{center}
\newpage
\tableofcontents
\newpage
```
```{r setup, include=FALSE}
library(tidyverse, warn.conflicts = FALSE)
# library(readxl)
library(knitr)
#library(kableExtra)
library(flextable)
library(ggrepel)
# library(RODBC)
#library(ggQC)
options(OutDec = ",")
set_flextable_defaults(decimal.mark = ",",big.mark = ".", font.size = 9)
set_flextable_defaults(na_str = "-" )
knitr::opts_chunk$set(number_sections = FALSE)


#Leitura dos dados mensais

d <- read_rds("data/dado_mensal.RDS")

#Cria CRE e CRA
d <- d |> 
  mutate(cre = cee/mtotal,
         cra = ca/mtotal,
         gre = gee/mtotal,
         gra = ga/mtotal)



# # #Pegar e Criar filtro para dados anuais (rever isso após completar dados anuais)
# d_anual<- read_excel("Z:/Expediente/SUSTENTABILIDADE/Comissao_Gestora_PLS/Relatorios_PLS_R/Dados/Dados_SP.xlsx",
#                            sheet = "ANUAL", na = "nd")
# 
#  d_anual$ano<- factor(d_anual$ano,levels = c("2016","2017","2018","2019","2020","2021","2022"))
# 
# #Cria um ID único mes/ano e põe ordem
# 
# d <- d |> mutate(`Mes/Ano` = paste(mes, ano, sep = "/"))
# d$`Mes/Ano` <- factor(d$`Mes/Ano`,levels=paste(d$mes, d$ano, sep = "/"), 
#                       ordered = TRUE)  
# # |> PLS_veic$ano=as.factor(PLS_veic$ano)

assec_colors <- c("#2D4B73","#253C59","#99B4BF","#D9B70D","#BF8D30","#EF5564","#38761d")

# rm(PLS_Anuais_A_E,PLS_Totais)

#Função para calcular a variação entre 2 meses
# d: banco de dados
# indic: nome indicador
# Soma: se Falso, calcula a média

FunVar <- function(d,indic, Soma = TRUE)
{
  indic = enquo(indic)
  if(Soma == TRUE)
  {
    IND <- d |> filter(ano %in% c("2021","2023")) |>  
      group_by(ano) |> summarise('IND' = sum(!!indic, na.rm = TRUE)) |> pull(IND)
  }
  else
  {
    IND <- d |> filter( ano %in% c("2021","2023")) |>  
      group_by(ano) |> summarise('IND' = mean(!!indic, na.rm = TRUE)) |> pull(IND)
  }
  
  IND_var <- ((IND[2]/IND[1])-1)*100
  
  list(Indicador = IND, Ind_Var=IND_var)
}

#Leitura os dados anuais
d_anual <- read_rds("data/dado_anual.RDS")
```

# Objetivo

Apresentar os resultados comparativos dos indicadores mensais disponíveis do Plano de Logística Sustentável (Resolução CNJ Nº 400/2021) do ano de **2023**. Para efeito de comparação, serão considerados dados referentes a 2021, ano em que havia ainda a emergência sanitária global da Covid-19.

Serão indicados os resultados consolidados e representativos sobre o consumo e/ou gastos com:

-   Papel;
-   copos descartáveis;
-   água envasada em embalagens plásticas;
-   Impressão;
-   energia elétrica;
-   telefonia e;
-   gastos com serviços gráficos.

# Papel (Item 2)

Os resultados relativos ao **item 2 - Papel** serão apresentados considerando-se os indicadores *2.1 - Consumo de papel próprio (CPP)*, *2.2 - Gasto com papel próprio (GPP)* e *2.3 Consumo de papel contratado (CPC)*.

## Consumo de papel próprio (2.1 - CPP)

**Definição**: quantidade de resmas de papel reciclado e não reciclado, tamanhos A4 e Ofício, requisitada pelas unidades.

**Unidade de medida**: resmas.

<br>

A @tbl-tabcpp apresenta a evolução mensal do indicador desde 2020.

```{r}
#| echo: false
#| warning: false
#| label: tbl-tabcpp
#| tbl-cap: Indicador 2.1 - Consumo de papel próprio (CPP)

d |> select(ano, mes, cpp) |>  
  spread(ano,cpp) |>
  janitor::adorn_totals("row") |> 
  flextable() |> 
  set_header_labels(mes = "Mês") |> 
  valign( valign = "center", part = "all") |> 
  align(align = "center",part = "all") |>
  bold(bold = TRUE, part = "header") |> 
  bold(bold = TRUE, i = 13) |> 
  autofit()
```

A @fig-gcpp e @fig-gcppac representam o desempenho do indicador nos anos em estudo e os acumulados anuais, respectivamente.

```{r}
#| echo: false
#| warning: false
#| label: fig-gcpp
#| fig-cap: 2.1 - CPP - 2021 e 2023
#| fig-cap-location: bottom

filter(d,ano %in% c("2021","2023")) |> 
  ggplot(aes(x=mes,y=cpp, group = ano))+ 
  theme_classic()+
  geom_line(aes(color=ano, 
                linetype = ano),size = 1.1)+ 
  geom_point(aes(fill = ano),shape=21, size=3)+
  geom_label_repel(aes(label=format(cpp, big.mark = "."), 
                       fill= ano, fontface="bold"),
                   color="white", size = 3)+
  scale_color_manual(values = assec_colors[c(3,5)])+
  scale_fill_manual(values = assec_colors[c(3,5)])+
  ylab("CPP\n(Resmas)") + xlab("Mês")+
  scale_y_continuous(labels = function(x) format(x, big.mark = ".",
                                                 scientific = FALSE))

```

```{r}
#| echo: false
#| warning: false
#| label: fig-gcppac
#| fig-cap: 2.1 - CPP - acumulados anuais - 2021 a 2023
#| fig-cap-location: bottom
d |>
  group_by(ano) |> 
  summarise(cpp = sum(cpp)) |>  
  ggplot(mapping=aes(x=ano, y=cpp, fill =ano)) + 
  geom_bar(stat='identity')+ 
  theme_classic()+
  geom_label(aes(label=format(cpp, big.mark = "."), 
                 fill= ano, fontface="bold"),
             color="white",vjust=1.1,hjust="center")+
  scale_color_manual(values = assec_colors)+
  scale_fill_manual(values = assec_colors)+ylab("CPP\n(Resmas)") + xlab("Ano")+
  scale_y_continuous(labels = function(x) format(x, big.mark = ".",
                                                 scientific = FALSE))
```

```{r}
#| echo: false
## variação
CPP <- FunVar(d=d,indic = cpp)

```

O agregado anual do consumo de papel total em 2023 foi de `r format(CPP$Indicador[2], big.mark=".")` resmas, e no mesmo período de 2021, `r format(CPP$Indicador[1], big.mark=".")`, o que acarreta no **aumento** de `r abs(round(CPP$Ind_Var,1))`% entre esses dois períodos analisados.

## Gasto com Papel Próprio (2.2 - GPP)

**Definição**: Despesa realizada com a aquisição de resmas de papel reciclado e não reciclado, tamanhos A4 e Ofício. Considera-se evento gerador a data da compra pelo órgão, conforme regime de competência.

**Unidade de medida**: reais.

<br>

A @tbl-tabgpp apresenta a evolução mensal do indicador desde 2020.

```{r}
#| echo: false
#| warning: false
#| label: tbl-tabgpp
#| tbl-cap: Indicador 2.2 - Gasto com papel próprio (GPP)


d |> select(ano, mes, gpp) |> 
  spread(ano,gpp) |>
  janitor::adorn_totals("row") |> 
  flextable() |> 
  set_header_labels(mes = "Mês") |> 
  valign( valign = "center", part = "all") |> 
  align(align = "center",part = "all") |>
  bold(bold = TRUE, part = "header") |> 
  bold(bold = TRUE, i = 13) |> 
  autofit()

```

<br>

```{r}
#| echo: false
GPP <- FunVar(d=d,indic = gpp)

```

O gasto de papel próprio em 2023 foi de R\$ `r format(GPP$Indicador[2], big.mark=".", nsmall=2)` e em 2021, R\$ `r format(GPP$Indicador[1], big.mark=".", nsmall=2)`, o que resultou no **aumento** de `r abs(round(GPP$Ind_Var,1))`%. Em 2023 o gasto com papel foi anotado somente em janeiro.

A @fig-ggpp e @fig-ggppac representam o desempenho do indicador nos anos em estudo e os acumulados anuais, respectivamente.

```{r}
#| echo: false
#| warning: false
#| label: fig-ggpp
#| fig-cap: 2.2 - GPP - 2021 e 2023
#| fig-cap-location: bottom

d |> filter(ano %in% c("2021","2023"))  |>  
  ggplot(aes(x=mes,y=gpp, group = ano))+ theme_classic()+
  geom_line(aes(color=ano, 
                linetype = ano),size = 1.1)+ 
  geom_point(aes(fill = ano),shape=21, size=3)+
  geom_label_repel(aes(label=format(gpp, big.mark = ".", nsmall = 2, digits = 2), fill= ano, fontface="bold"),
                   color="white",size = 3)+
  scale_color_manual(values = assec_colors[c(3,5)])+
  scale_fill_manual(values = assec_colors[c(3,5)])+
  ylab("GPP\n(R$)") + xlab("Mês")+
  scale_y_continuous(labels = function(x) format(x, big.mark = ".",
                                                 scientific = FALSE))



```

```{r}
#| echo: false
#| warning: false
#| label: fig-ggppac
#| fig-cap: 2.2 - GPP - acumulados anuais - 2021 a 2023
#| fig-cap-location: bottom
d |> 
  group_by(ano) |> 
  summarise(gpp = sum(gpp)) |>  
  ggplot(mapping=aes(x=ano, y=gpp, fill =ano)) + geom_bar(stat='identity')+ theme_classic()+
  geom_label_repel(aes(label=format(gpp, big.mark = ".",nsmall = 2, digits = 2), 
                       fill= ano, fontface="bold"),
                   color="white",vjust=0,size=3)+
  scale_color_manual(values = assec_colors)+
  scale_fill_manual(values = assec_colors)+ylab("GPP\n(R$)") + xlab("Ano")+
  scale_y_continuous(labels = function(x) format(x, big.mark = ".",
                                                 scientific = FALSE))
```

## Consumo de Papel Contratado (2.3 - CPC)

**Definição**: Quantidade total consumida de resmas de papel reciclado e não reciclado, tamanhos A4 e Ofício, fornecidas por empresa contratada para serviços de impressão e reprografia.

**Unidade de medida**: resmas.

**Não há informação de valores de consumo de papel contratado entre 2021 a 2023.**

\newpage

# Copos Descartáveis (Item 3)

Os resultados relativos ao **Item 3 - Copos Descartáveis** serão apresentados considerando os indicadores *3.1 - Consumo de copos descartáveis (CC)* e *3.2 - Gasto com copos descartáveis (GC)*.

## Consumo de Copos Descartáveis (3.1 - CC)

**Definição**: quantidade de copos descartáveis, usualmente utilizados para consumo de água e café, requisitados pelas unidades.

**Unidade de medida**: centos.

A @tbl-tabcc apresenta a evolução mensal do indicador desde 2021.

```{r}
#| echo: false
#| warning: false
#| label: tbl-tabcc
#| tbl-cap: Indicador 3.1 - Consumo de copos descartáveis (CC)

#Tabela usando flextable e opção valign (alinhamento vertical) e linha de Total
d |> select(ano, mes, cc) |> 
  spread(ano,cc) |>
  janitor::adorn_totals("row")|> 
  flextable() |> 
  valign( valign = "center", part = "all") |>
  align(align = "center",part = "all") |>
  set_caption( "Indicador 3.1 - CC")  |> 
  bold(bold = TRUE, part = "header") |>
  set_header_labels(mes = "Mês") |> 
  bold(bold = TRUE, i = 13) |> 
  autofit()
```

A @fig-gcc representa o desempenho do indicador nos anos de 2021 e 2023 e a @fig-gccac, os acumulados anuais do indicador.

```{r}
#| echo: false
#| warning: false
#| label: fig-gcc
#| fig-cap: 3.1 - CC - 2022
#| fig-cap-location: bottom

filter(d,ano %in% c("2021", "2023")) |> 
  ggplot(aes(x=mes,y=cc, group = ano))+ 
  theme_classic()+
  geom_line(aes(color=ano, 
                linetype = ano),size = 1.1)+ 
  geom_point(aes(fill = ano),shape=21, size=3)+
  geom_label_repel(aes(label=format(cc, big.mark = "."), fill= ano, fontface="bold"),color="white", size = 3)+
  scale_color_manual(values = assec_colors[c(1,5)])+
  scale_fill_manual(values = assec_colors[c(1,5)])+
  ylab("CC\n(centos)") + xlab("Mês")+
  scale_y_continuous(labels = function(x) format(x, big.mark = ".",
                                                 scientific = FALSE))
```

```{r}
#| echo: false
#| warning: false
#| label: fig-gccac
#| fig-cap: 3.1 - CC - acumulados anuais - 2021 a 2023
#| fig-cap-location: bottom
#| 
d |> 
  group_by(ano) |> 
  summarise(cc = sum(cc, na.rm = TRUE)) |>  
  ggplot(mapping=aes(x=ano, y=cc, fill =ano)) + 
  geom_bar(stat='identity')+ theme_classic()+
  geom_label(aes(label=format(cc, big.mark = "."), fill= ano, fontface="bold"),
             color="white",vjust=0,hjust="center")+
  scale_color_manual(values = assec_colors)+
  scale_fill_manual(values = assec_colors)+ylab("CC\n(centos)") + xlab("Ano")+
  scale_y_continuous(labels = function(x) format(x, big.mark = ".",
                                                 scientific = FALSE))
```

**A partir de novembro de 2022, o TRE/SP passou a utilizar copos biodegradáveis que não entram no cômputo do indicador.**

## Gasto de Copos Descartáveis (3.2 - GC)

**Definição**: despesa realizada com a aquisição de copos descartáveis usualmente destinados para consumo de água e café. Considera-se evento gerador a data da compra pelo órgão, conforme regime de competência.

**Unidade de medida**: reais.

**Não há registros de gastos com copos descartáveis em 2021, 2022 e 2023.** A partir de novembro de 2022, o TRE/SP passou a utilizar copos biodegradáveis que não entram no cômputo.

\newpage

# Água Envasada em Embalagens Plásticas (Item 4)

As variáveis referentes ao **Item 4 - Água Envasada em Embalagens Plásticas** serão apresentadas considerando-se os indicadores mensais *4.1 - Consumo de embalagens descartáveis para água mineral (CED)* e *4.2 - Consumo de embalagens retornáveis para água mineral (CER)*, *4.3 - Gasto com água mineral em embalagens descartáveis (GAED)* e *4.4 - Gasto com água mineral em embalagens retornáveis (GAER)*.

## Consumo de embalagens descartáveis para água mineral (4.1 - CED)

**Definição**: quantidade de embalagens plásticas descartáveis de água mineral (com ou sem gás) requisitada pelas unidades.

**Unidade de medida**: unidades.

A @tbl-tabced apresenta a evolução mensal do indicador entre 2021 e 2023.

```{r}
#| echo: false
#| warning: false
#| label: tbl-tabced
#| tbl-cap: Indicador 4.1 - Consumo de embalagens descartáveis para água mineral (CED)
#| 
#Tabela usando flextable e opção valign (alinhamento vertical) e linha de Total
d |> 
  select(ano, mes, ced) |> 
  spread(ano,ced) |> 
  janitor::adorn_totals("row") |> 
  flextable() |> 
  valign( valign = "center", part = "all") |> 
  align(align = "center",part = "all") |>
  set_header_labels(mes = "Mês")  |> 
  bold(bold = TRUE, part = "header") |> 
  bold(bold = TRUE, i = 13) |> 
  autofit()
```

<br>

```{r}
#| echo: false
#| warning: false
#| label: fig-gced
#| fig-cap: 4.1 - CED -  2021 e 2023
#| fig-cap-location: bottom

filter(d,ano %in% c("2021", "2023")) |>
  ggplot(aes(x=mes,y=ced, group = ano))+ 
  theme_classic()+
  geom_line(aes(color=ano, 
                linetype = ano),size = 1.1)+ 
  geom_point(aes(fill = ano),shape=21, size=3)+
  geom_label_repel(aes(label=format(ced, big.mark = "."), fill= ano, fontface="bold"),color="white", size = 3)+
  scale_color_manual(values = assec_colors[c(2,5)])+
  scale_fill_manual(values = assec_colors[c(2,5)])+
  ylab("CED\n(unidades)") + xlab("Mês")+
  scale_y_continuous(labels = function(x) format(x, big.mark = ".",
                                                 scientific = FALSE))


```

A @fig-gced representa o desempenho do indicador em 2021 e 2023, e a @fig-gcedac, os acumulados anuais do indicador.

```{r}
#| echo: false
#| warning: false
#| label: fig-gcedac
#| fig-cap: 4.1- CED - acumulados anuais - 2021 a 2023
#| fig-cap-location: bottom

d |> 
group_by(ano) |>
summarise(ced = sum(ced, na.rm = TRUE)) |>  
  ggplot(mapping=aes(x=ano, y=ced, fill =ano)) + 
  geom_bar(stat='identity')+ theme_bw()+
  geom_label(aes(label=format(ced, big.mark = "."), 
                 fill= ano, fontface="bold"),
             color="white",vjust=1.1,hjust="center")+
  scale_color_manual(values = assec_colors)+
  scale_fill_manual(values = assec_colors)+
  ylab("CED\n(unidades)") + xlab("Ano")+
  scale_y_continuous(labels = function(x) format(x, big.mark = ".",
                                                 scientific = FALSE))
```

```{r}
#| echo: false
## variação 2020-2022

CED <- FunVar(d=d,indic = ced)
```

O consumo anual de embalagens descartáveis para água mineral foi, em 2023, de `r format(CED$Indicador[2], big.mark=".")` unidades enquanto no ano de 2021, foi de `r format(CED$Indicador[1], big.mark=".")`, o que resulta no **incremento** de `r abs(round(CED$Ind_Var,1))`% entre esses dois períodos analisados.

## Consumo de embalagens retornáveis para água mineral (4.2 - CER)

**Definição**: quantidade de embalagens plásticas retornáveis para água mineral envasada (galões ou garrafões retornáveis) requisitada pelas unidades.

**Unidade de medida**: unidades.

A @tbl-tabcer apresenta a evolução mensal do indicador desde 2021.

```{r}
#| echo: false
#| warning: false
#| label: tbl-tabcer
#| tbl-cap: Indicador 4.2 - Consumo de embalagens retornáveis para água mineral (CER)


d |> select(ano, mes, cer) |> 
  spread(ano,cer) |>
  janitor::adorn_totals("row") |> 
  flextable() |> 
  valign( valign = "center", part = "all") |> 
  align(align = "center",part = "all") |>
  set_header_labels(mes = "Mês") |> 
  bold(bold = TRUE, part = "header") |> 
  bold(bold = TRUE, i = 13) |> 
  autofit()
```

A @fig-gcer representa o desempenho do indicador nos anos de 2021 e 2023 e a @fig-gcerac, os acumulados anuais do indicador.

```{r}
#| echo: false
#| warning: false
#| label: fig-gcer
#| fig-cap: 4.2- CER - 2021 e 2023
#| fig-cap-location: bottom

filter(d,ano %in% c("2021", "2023")) |> 
  ggplot(aes(x=mes,y=cer, group = ano))+ 
  theme_classic()+
  geom_line(aes(color=ano, 
                linetype = ano),size = 1.1)+ 
  geom_point(aes(fill = ano),shape=21, size=3)+
  geom_label_repel(aes(label=format(cer, big.mark = "."), fill= ano, 
                       fontface ="bold"),color="white", size = 3)+
  scale_color_manual(values = assec_colors[c(2,5)])+
  scale_fill_manual(values = assec_colors[c(2,5)])+
  ylab("CER\n(unidades)") + xlab("Mês")+
  scale_y_continuous(labels = function(x) format(x, big.mark = ".",
                                                 scientific = FALSE))


```

```{r}
#| echo: false
#| warning: false
#| label: fig-gcerac
#| fig-cap: 4.2 - CER - acumulados anuais - 2021 a 2023
#| fig-cap-location: bottom
#| 
d |> 
  group_by(ano)|> 
  summarise(cer = sum(cer, na.rm = TRUE)) |>  
  ggplot(mapping=aes(x=ano, y=cer, fill =ano)) + 
  geom_bar(stat='identity')+ theme_bw()+
  geom_label(aes(label=format(cer, big.mark = "."), fill= ano, fontface="bold"),
             color="white",vjust=1.1,hjust="center")+
  scale_color_manual(values = assec_colors)+
  scale_fill_manual(values = assec_colors)+
  ylab("CER\n(unidades)") + xlab("Ano")+
  scale_y_continuous(labels = function(x) format(x, big.mark = ".",
                                                 scientific = FALSE))
```

```{r CER_calc, echo=FALSE,include=FALSE}
## variação 2020-2022

CER <- FunVar(d=d,indic = cer)
```

O consumo anual de embalagens retornáveis para água mineral foi, em 2023, de `r format(CER$Indicador[2], big.mark=".")` unidades, enquanto no ano de 2021, foi de `r format(CER$Indicador[1], big.mark=".")`, o que resulta no **incremento** de `r abs(round(CER$Ind_Var,1))`% entre esses dois períodos analisados.

## Gasto com água mineral em embalagens descartáveis (4.3 - GAED)

**Definição**: despesa realizada com aquisição de água mineral envasada em embalagens plásticas descartáveis. Considera-se evento gerador a data da compra pelo órgão, conforme regime de competência.

**Unidade de medida**: reais.

A @tbl-tabgaed apresenta a evolução mensal do indicador desde 2021.

```{r}
#| echo: false
#| warning: false
#| label: tbl-tabgaed
#| tbl-cap: Indicador 4.3 - Gasto com água mineral em embalagens descartáveis (GAED)
#| 

d |> 
  select(ano, mes, gaed) |> 
  spread(ano,gaed) |>
  janitor::adorn_totals("row")|> 
  flextable() |> 
  colformat_double(digits = 2) |> 
  valign(valign = "center", part = "all") |> 
  align(align = "center",part = "all") |>
  set_header_labels(mes = "Mês") |> 
  bold(bold = TRUE, part = "header") |> 
  bold(bold = TRUE, i = 13) |> 
  autofit()
```

A @fig-ggaed representa o desempenho do indicador em 2021 e 2023 e a figura e @fig-ggaedac , os acumulados anuais do indicador.

```{r}
#| echo: false
#| warning: false
#| label: fig-ggaed
#| fig-cap: 4.3 - GAED - 2021 e 2023
#| fig-cap-location: bottom

filter(d,ano %in% c("2021","2023")) |> 
  ggplot(aes(x=mes,y=gaed, group = ano)) + 
  theme_classic() +
  geom_line(aes(color=ano, 
                linetype = ano),size = 1.1) + 
  geom_point(aes(fill = ano),shape=21, size=3) +
  geom_label_repel(aes(label=format(gaed, big.mark = "."), 
                       fill= ano, fontface="bold"),color="white", 
                   size = 1.5) +
  scale_color_manual(values = assec_colors[c(2,5)]) +
  scale_fill_manual(values = assec_colors[c(2,5)]) +
  ylab("GAED\n(reais)") + xlab("Mês") +
  scale_y_continuous(labels = function(x) format(x, big.mark = ".",
                                                 scientific = FALSE))
```

```{r}
#| echo: false
#| warning: false
#| label: fig-ggaedac
#| fig-cap: 4.3 - GAED - acumulados anuais - 2021 a 2023
#| fig-cap-location: bottom
#| 
d |> 
group_by(ano) |> 
  summarise(gaed = sum(gaed, na.rm = TRUE)) |>  
  ggplot(mapping=aes(x=ano, y=gaed, fill =ano)) + 
  geom_bar(stat='identity')+ theme_classic()+
  geom_label_repel(aes(label=format(gaed, big.mark = "."), 
                       fill= ano, fontface="bold"),
                   color="white",vjust=0,hjust="center",size=3)+
  scale_color_manual(values = assec_colors)+
  scale_fill_manual(values = assec_colors)+
  ylab("GAED\n(reais)") + 
  xlab("Ano")+
  scale_y_continuous(labels = function(x) format(x, big.mark = ".",
                                                 scientific = FALSE))
```

```{r GAED_calc, echo=FALSE,include=FALSE}
## variação 2020-2022

GAED <- FunVar(d=d,indic = gaed)
```

As despesas anuais com água mineral envasada em embalagens plásticas descartáveis em 2023 foi de R\$ `r format(GAED$Indicador[2], big.mark=".", nsmall=2)` e no decorrer do ano de 2021 R\$ `r format(GAED$Indicador[1], big.mark=".", nsmall=2)`. O **aumento** no período foi de `r abs(round(GAED$Ind_Var,1))`% no gasto com água mineral envasada em embalagens descartáveis .

## Gasto com água mineral em embalagens retornáveis (4.4 - GAER)

**Definição**: despesa realizada com aquisição de água mineral envasada em embalagens plásticas retornáveis (galões ou garrafões retornáveis). Considera-se evento gerador a data da compra pelo órgão, conforme regime de competência.

**Unidade de medida**: reais.

A tabela @tbl-tabgaer apresenta a evolução mensal do indicador desde 2021.

```{r}
#| echo: false
#| warning: false
#| label: tbl-tabgaer
#| tbl-cap: Indicador 4.4 - Gasto com água mineral em embalagens retornáveis (GAER)
#| 
d |> 
select(ano, mes, gaer) |> 
  spread(ano,gaer) |>
  janitor::adorn_totals("row")|> 
  flextable() |>
  colformat_double(digits = 2) |> 
  valign( valign = "center", part = "all") |> 
  align(align = "center",part = "all") |>
  set_header_labels(mes = "Mês") |> 
  bold(bold = TRUE, part = "header") |> 
  bold(bold = TRUE, i = 13) |> 
  autofit()
```

A figura \@ref(fig:gGAER) representa o desempenho do indicador somente em 2022, pois não havia apuração mensal dessa variável até 2021, e a figura e \@ref(fig:gGAERAc), os acumulados anuais do indicador.

```{r}
#| echo: false
#| warning: false
#| label: fig-ggaer
#| fig-cap: 4.4 - GAER - 2021 e 2023
#| fig-cap-location: bottom

filter(d,ano %in% c("2021","2023")) |> 
  ggplot(aes(x=mes,y=gaer, group = ano)) + 
  theme_classic()+
  geom_line(aes(color=ano, 
                linetype = ano),size = 1.1)+ 
  geom_point(aes(fill = ano),shape=21, size=3)+
  geom_label_repel(aes(label=format(gaer, big.mark = "."), 
                       fill= ano, fontface="bold"),color="white", size = 3)+
  scale_color_manual(values = assec_colors[c(2,5)])+
  scale_fill_manual(values = assec_colors[c(2,5)])+
  ylab("GAER\n(reais)") + xlab("Mês")+
  scale_y_continuous(labels = function(x) format(x, big.mark = ".",
                                                 scientific = FALSE))
```

```{r}
#| echo: false
#| warning: false
#| label: fig-ggaerac
#| fig-cap: 4.4 - GAER - acumulados anuais - 2021 a 2023
#| fig-cap-location: bottom
#| 
d |> 
  group_by(ano) |> 
  summarise(gaer = sum(gaer, na.rm = TRUE)) |>  
  ggplot(mapping=aes(x=ano, y=gaer, fill =ano)) + 
  geom_bar(stat='identity')+ theme_classic()+
  geom_label_repel(aes(label=format(gaer, big.mark = "."), fill= ano, fontface="bold"), color="white",vjust=0,hjust="center", size = 3)+
  scale_color_manual(values = assec_colors) +
  scale_fill_manual(values = assec_colors)+
  ylab("GAER\n(reais)") + 
  xlab("Ano") +
  scale_y_continuous(labels = function(x) format(x, big.mark = ".",
                                                 scientific = FALSE))
```

```{r GAER_calc, echo=FALSE,include=FALSE}
## variação 2020-2022

GAER <- FunVar(d=d,indic = gaer)
```

Os gastos anuais com água mineral envasada em embalagens retornáveis em 2023 foi de R\$ `r format(GAER$Indicador[2], big.mark=".", nsmall=2)` e no decorrer do ano de 2021, R\$ `r format(GAER$Indicador[1], big.mark=".", nsmall=2)`. A comparação entre esses dois anos resultou no **aumento** de `r abs(round(GAER$Ind_Var,1))`% no gasto com água mineral em embalagens retornáveis.

\newpage

# Impressão (Item 5)

Nos indicadores referentes ao **Item 5 - Impressão**, somente a variável que quantifica a quantidade de impressões é mensurada mensalmente, denominada de *Quantidade de Impressões (QI)*.

## Quantidade de impressões (5.1 - QI)

**Definição**: quantidade total de impressões realizadas nos equipamentos do órgão, sejam próprios ou locados. Incluem-se as impressões oriundas dos contratos de serviços de impressão e reprografia.

**Unidade de medida**: impressões.

A @tbl-tabqi apresenta a evolução mensal do indicador desde 2021.

```{r tabQI, echo=FALSE, warning=FALSE, paged.print=TRUE, results='asis'}
#| echo: false
#| warning: false
#| label: tbl-tabqi
#| tbl-cap: Indicador 5.1 - Quantidade de impressões (QI)
#| 

d |> select(ano, mes, qi) |> 
  spread(ano,qi) |>
  janitor::adorn_totals("row")|> 
  flextable() |> 
  valign( valign = "center", part = "all") |> 
  align(align = "center",part = "all") |>
  set_header_labels(mes = "Mês")  |> 
  bold(bold = TRUE, part = "header") |> 
  bold(bold = TRUE, i = 13) |> 
  autofit()

```

As figuras [-@fig-gqi] e [-@fig-gqiac] representam a evolução do indicador nos meses de 2021 e 2023 e o acumulado anual no período, respectivamente.

```{r}
#| echo: false
#| warning: false
#| label: fig-gqi
#| fig-cap: 5.1 - Quantidade de impressões - 2021 e 2023
#| fig-cap-location: bottom

filter(d,ano %in% c("2021", "2023")) |> 
  ggplot(aes(x=mes,y=qi, group = ano))+ 
  theme_classic()+
  geom_line(aes(color=ano, 
                linetype = ano),size = 1.1)+ 
  geom_point(aes(fill = ano),shape=21, size=3)+
  geom_label_repel(aes(label=format(qi, big.mark = "."), 
                       fill= ano, fontface="bold"),color="white", size = 3)+
  scale_color_manual(values = assec_colors[c(5,2)])+
  scale_fill_manual(values = assec_colors[c(5,2)])+
  ylab("QI\n(impressões)") + xlab("Mês")+
  scale_y_continuous(labels = function(x) format(x, big.mark = ".",
                                                 scientific = FALSE))

```

```{r}
#| echo: false
#| warning: false
#| label: fig-gqiac
#| fig-cap: 5.1 - QI - acumulados anuais - 2021 a 2023
#| fig-cap-location: bottom
#| 

d |> 
  group_by(ano) |> 
  summarise(qi = sum(qi, na.rm = TRUE)) |>  
  ggplot(mapping=aes(x=ano, y=qi, fill =ano)) + 
  geom_bar(stat='identity')+ theme_classic()+
  geom_label(aes(label=format(qi, big.mark = "."), 
                 fill= ano, fontface="bold"),
             color="white",vjust=1.1,hjust="center")+
  scale_color_manual(values = assec_colors)+
  scale_fill_manual(values = assec_colors)+
  ylab("QI\n(impressões)") + xlab("Ano")+
  scale_y_continuous(labels = function(x) format(x, big.mark = ".",
                                                 scientific = FALSE))
```

```{r QI_calc, echo=FALSE,include=FALSE}

## variação
QI <- FunVar(d=d,indic = qi)

```

Em 2023 foram realizadas `r format(QI$Indicador[2], big.mark=".")` impressões, enquanto em 2021 `r format(QI$Indicador[1], big.mark=".")` de modo que, então, observa-se um **aumento** de `r abs(round(QI$Ind_Var,1))`% no período analisado.

\newpage

# Energia Elétrica (Item 6)

Os resultados relativos ao item 6 - Energia elétrica serão apresentados utilizando os indicadores *6.1 - CEE - Consumo de Energia Elétrica* e *6.3 - GE - Gasto com energia elétrica* e seus respectivos valores relativos à área construída do TRE.

## Consumo de energia elétrica (6.1 - CEE)

**Definição**: consumo total de energia elétrica fornecida pela concessionária.

**Unidade de medida**: kWh

A @tbl-tabcee apresenta a evolução mensal desde 2021.

```{r}
#| echo: false
#| warning: false
#| label: tbl-tabcee
#| tbl-cap: Indicador 6.1 - Consumo de energia elétrica (CE)
#| 
d |> 
select(ano, mes, cee) |> 
  spread(ano,cee) |>
  janitor::adorn_totals("row")|> 
  flextable() |> 
  colformat_double(digits = 1)  |> 
  set_header_labels(mes = "Mês") |> 
  align(align = "center",part = "all") |> 
  bold(bold = TRUE, part = "header") |> 
  valign( valign = "center", part = "all") |> 
  bold(bold = TRUE, i = 13) |> 
  autofit()

```

```{r}
#| echo: false
#| warning: false
#| label: fig-gcee
#| fig-cap: 6.1 - CEE - 2021 e 2023
#| fig-cap-location: bottom


filter(d,ano %in% c("2021","2023")) |> 
  ggplot(aes(x=mes,y=cee, group = ano))+ 
  theme_classic()+
  geom_line(aes(color=ano, linetype = ano),size = 1.1)+ 
  geom_point(aes(fill = ano),shape=21, size=3)+
  geom_label_repel(aes(label=format(cee, big.mark = "."),
                       fill= ano, fontface="bold"), color="white", size=2)+
  scale_color_manual(values = assec_colors[c(1,4)])+
  scale_fill_manual(values = assec_colors[c(1,4)])+
  scale_y_continuous(name="CEE\n(Kwh)", 
                     labels = function(x) format(x, big.mark = ".", scientific = FALSE))+ 
  xlab("Mês")

```

```{r CEE_calc, echo=FALSE,include=FALSE}

# variação 2019-2021
CEE <- FunVar(d=d,indic = cee)

```

A @fig-gcee representa a evolução do consumo total de energia elétrica pelo TRE-SP. Durante o ano de 2021 foram consumidos acumuladamente `r format(CEE$Indicador[1], big.mark=".", nsmall=1)` KWh,e em 2023, `r format(CEE$Indicador[2], big.mark=".", nsmall=1)` KWh. Assim, observa-se que houve **incremento** de `r abs(round(CEE$Ind_Var,1))`% entre esses dois períodos. Observa-se que há redução no consumo nos meses mais frios do ano, como é esperado.

A @fig-gceeac apresenta o total agregado de KWh consumidos nos anos de 2021 a 2023. A tendência é de crescimento no consumo com o fim do teletrabalho totalmente remoto.

```{r}
#| echo: false
#| warning: false
#| label: fig-gceeac
#| fig-cap: 6.1 - CEE - acumulados anuais - 2021 a 2023
#| fig-cap-location: bottom
#| 

d |> 
  group_by(ano) |> 
  summarise(cee = sum(cee)) |>  
  ggplot(mapping=aes(x=ano, y=cee, fill =ano)) + 
  geom_bar(stat='identity')+ theme_classic()+
  geom_label_repel(aes(label=format(cee, big.mark = ".",digits = 2, nsmall = 1),
                       fill= ano, fontface="bold"),
                   color = "white", vjust=0, hjust = "center", size =3)+
  scale_color_manual(values = assec_colors)+
  scale_fill_manual(values = assec_colors)+
  ylab(expression(atop("Consumo bruto anual"~CEE,"(KWh)"))) + xlab("Ano")+
  scale_y_continuous(labels = function(x) format(x, big.mark = ".",
                                                 scientific = FALSE))

```

## Consumo relativo de energia elétrica por $m^{2}$ (6.2 - CRE)

**Definição**: consumo total de energia elétrica fornecida pela concessionária em relação à área total do órgão.

**Unidade de medida**: $kWh/m^{2}$

Periodicidade da apuração: mensal

**Fórmula**: $$ CRE = \frac{CEE}{m^{2}~Total}$$ onde:

-   CEE -- Consumo de energia elétrica;

-   $m^{2}$ Total -- Área total em metros quadrados (informado no Justiça em Números).

A apuração do *CRE* é dependente da áreas prediais das unidades pertencentes ao órgão. Essa informação é apurada anualmente pela **SGS** e lançada no Justiça em Números.

A área total abarcada pelas unidades do TRE-SP ($m^{2}$) e o CRE ($kWh/m^{2}$) de 2021 e 2023 (*dado referente a 2022, pois não está disponível, até essa data, a mensuração referente ao ano 2023*), como informado no Justiça em Números, é apresentada na @tbl-tabm2t. Os resultados referentes ao indicados nos anos de 2021 a 2023 são disponibilizados na @tbl-tabcre.

```{r}
#| echo: false
#| warning: false
#| label: tbl-tabm2t
#| tbl-cap: Área total das Unidades do TRE-SP
#| 

d_anual|>  
  select(ano,mtotal) |>  
  flextable()|>  
  align(align = "center",part = "all")|> 
  bold(bold = TRUE, part = "header")|> 
  valign( valign = "center", part = "all")|> 
  set_header_labels (ano = "Ano")|>
  compose(i = 1, j = 2, part = "header",
              value = as_paragraph("m", as_sup("2"))) |> 
  autofit()
```

```{r}
#| echo: false
#| warning: false
#| label: tbl-tabcre
#| tbl-cap: 6.2 - Consumo relativo de energia elétrica (CRE)
#| 


teste <- d |> 
  select(ano, mes, cre) |> 
  spread(ano,cre) 
teste|> 
  bind_rows( 
    teste |> 
    summarise(mes="Média", across(-mes, mean))
    ) |> 
  flextable() |> 
  colformat_double(digits=2) |> 
valign( valign = "center", part = "all") |> 
  align(align = "center",part = "all") |>
  #set_caption( "6.4 - GRE")  |> 
  bold(bold = TRUE, part = "header") |>
  set_header_labels(mes="Mês") |> 
  bold(bold = TRUE, i = 13) |> 
  add_footer_lines("A área total considerada em 2023 foi o valor 
                   informado em 2022 no JN") |> 
  autofit()

```

```{r}
#| echo: false

CRE <- FunVar(d = d ,cre,Soma = FALSE)

```

O *Consumo relativo médio de Energia Elétrica por* $m^{2}$, $CRE$ de 2023, foi apurado em `r format(CRE$Indicador[2], big.mark=".", nsmall=2,digits=2)` $kWh/m^{2}$, enquanto o valor desse indicador em 2021 foi de `r format(CRE$Indicador[1], big.mark=".", nsmall=2,digits=2)` $kWh/m^{2}$. A comparação desses anos aponta um **incremento** de `r abs(round(CRE$Ind_Var,1))`% no consumo relativo médio de energia elétrica. Os resultados referentes ao indicador nos anos de 2021 e 2023 estão representados na @fig-gcre.

```{r}
#| echo: false
#| warning: false
#| label: fig-gcre
#| fig-cap: 6.2 - Consumo relativo de energia elétrica (CRE)  - 2021 e 2023

filter(d,ano %in% c("2021","2023")) |> 
  ggplot(aes(x=mes,y=cre, group = ano))+ 
  theme_classic()+
  geom_line(aes(color=ano, linetype = ano),size = 1.1)+ 
  geom_point(aes(fill = ano),shape=21, size=3)+
  geom_label_repel(aes(label=format(cre, big.mark = ".",digits=3),fill= ano, fontface="bold"), color="white", size = 2)+
  scale_color_manual(values = assec_colors[c(1,4)])+
  scale_fill_manual(values = assec_colors[c(1,4)])+
  scale_y_continuous(name=expression(atop("CRE",~KWh/m^{2}~Total)), 
                     labels = function(x) format(x, big.mark = ".", scientific = FALSE))+ 
  xlab("Mês")

```

## Gasto com energia elétrica (6.3 - GEE)

**Definição**: valor da fatura de energia elétrica, em valores brutos. Considera-se evento gerador o mês de competência (ao qual a fatura corresponde).

**Unidade de medida**: Reais

```{r}
#| echo: false
#| warning: false
#| label: tbl-tabgee
#| tbl-cap: Indicador 6.3 - Gasto com energia elétrica (GEE)
#| 

d |> 
  select(ano, mes, gee) |> 
  spread(ano,gee) |>
  janitor::adorn_totals("row") |> 
  flextable() |> 
  colformat_double(digits = 2) |> 
  align(align = "center",part = "all") |> 
  bold(bold = TRUE, part = "header") |> 
  valign( valign = "center", part = "all") |> 
  bold(bold = TRUE, i = 13) |>
  set_header_labels(mes = "Mês") |> 
  autofit()


```

<br>

```{r}
#| echo: false
#| warning: false
#| label: fig-ggee
#| fig-cap: 6.3 - GEE  - 2021 e 2023

filter(d,ano %in% c("2021","2023")) |> 
  ggplot(aes(x=mes,y=gee, group = ano))+ theme_classic()+
  geom_line(aes(color=ano, linetype = ano),size = 1.1)+ 
  geom_point(aes(fill = ano),shape=21, size=3)+
  geom_label_repel(aes(label=format(gee, big.mark = ".",digits=2,nsmall=2),
                       fill= ano, fontface="bold"),
                   color="white",size=2)+
  scale_color_manual(values = assec_colors[c(1,4)])+
  scale_fill_manual(values = assec_colors[c(1,4)])+
  #Aqui retira o formato de nzmero científico
  scale_y_continuous(name="GEE\n(R$)", labels = function(x) format(x, big.mark = ".", scientific = FALSE))+ 
  xlab("Mês")

```

No gráfico representando a evolução mensal dos gastos de energia ( @fig-ggee ), nota-se que os gastos de 2023 seguem a tendência parecida aos valores pagos em 2021, embora todos os valores do ano passado sejam sempre superiores aos de 2021.

```{r}
#| echo: false

GE <- FunVar(d=d,indic = gee)
```

Os gastos totais anuais em Energia Elétrica, expressos em Reais, resultam nos valores de R\$ `r format(GE$Indicador[1], big.mark=".", nsmall=2)` e R\$ `r format(GE$Indicador[2], big.mark=".", nsmall=2)` para os anos de 2021 e 2023, respectivamente. A comparação indica que houve **incremento** de `r abs(round(GE$Ind_Var,1))`% no valor pago à título de consumo de energia elétrica às concessionárias.

A @fig-ggeeac indica o gasto acumulado de energia elétrica nos anos de 2021 a 2023.

```{r}
#| echo: false
#| warning: false
#| label: fig-ggeeac
#| fig-cap: 6.3 - GEE - acumulados anuais - 2021 a 2023
#| fig-cap-location: bottom
#| 

d |> 
  group_by(ano) |> 
  summarise(gee = sum(gee)) |>  
  ggplot(mapping=aes(x=ano, y=gee, fill=ano)) + 
  geom_bar(stat='identity')+ theme_classic()+
  geom_label(aes(label=format(gee, big.mark = ".",digits = 2, nsmall = 3), 
                 fill= ano, fontface="bold"),color="white", size=2)+
  scale_color_manual(values = assec_colors)+
  scale_fill_manual(values = assec_colors)+ylab(
    expression(atop("Gasto com energia anual"~GEE,"(R$)"))) + xlab("Ano")+
  scale_y_continuous(labels = function(x) format(x, big.mark = ".",
                                                 scientific = FALSE))

```

## Gasto relativo com energia elétrica por $m^{2}$ (6.4 - GRE)

**Definição**: valor total das faturas de energia elétrica, em valores brutos, em relação à área total do órgão. Considera-se evento gerador o mês de competência (ao qual a fatura corresponde)

**Unidade de medida**: $R\$/m^{2}$

Periodicidade da apuração: anual

**Fórmula**: $$ GRE = \frac{GEE}{m^{2}~Total}$$ onde:

-   GEE -- Gasto com energia elétrica;
-   $m^{2}$ Total -- Área total em metros quadrados (informado no Justiça em Números).

A apuração do GRE é dependente da áreas prediais das unidades pertencentes a este TRE. Essa informação é apurada anualmente pela **SGS** e informada no Justiça em Números. A @tbl-tabm2t , já apresentada nesse relatório, indica a evolução da área total do TRE.

A tabela @tbl-tabgre apresenta gasto relativo de energia elétrica (GRE) apurado de 2021 a 2023

```{r}
#| echo: false
#| warning: false
#| label: tbl-tabgre
#| tbl-cap: Indicador 6.4 - Gasto relativo com energia elétrica (GRE)
#| 

teste <- d |> 
  select(ano, mes, gre) |> 
  spread(ano,gre) 
teste|> 
  bind_rows( 
    teste |> 
    summarise(mes="Média", across(-mes, mean))
    ) |> 
  flextable() |> 
  colformat_double(digits=2) |> 
valign( valign = "center", part = "all") |> 
  align(align = "center",part = "all") |>
  #set_caption( "6.4 - GRE")  |> 
  bold(bold = TRUE, part = "header") |>
  set_header_labels(mes="Mês") |> 
  bold(bold = TRUE, i = 13) |> 
  add_footer_lines("A área total considerada em 2023 foi o valor 
                   informado em 2022 no JN") |> 
  autofit()


```

<br>

```{r}
#| echo: false
GRE <- FunVar(d,gre,Soma = FALSE)

```

O *gasto relativo médio com energia elétrica*, GRE de 2023 foi apurado em `r format(GRE$Indicador[2], big.mark=".", nsmall=2,digits=2)` $R\$/m^{2}$, enquanto o valor dessa variável foi de `r format(GRE$Indicador[1], big.mark=".", nsmall=2,digits=2)` $R\$/m^{2}$ em 2021. A comparação destes anos indica um **incremento** de `r abs(round(GRE$Ind_Var,1))`% no gasto relativo com energia elétrica por $m^{2}$. A comparação desse indicador nos anos de 2021 e 2023 é apresentada na @fig-ggre.

```{r}
#| echo: false
#| warning: false
#| label: fig-ggre
#| fig-cap: 6.4 - GRE - 2021 a 2023
#| fig-cap-location: bottom
#| 

filter(d,ano %in% c("2021","2023")) |> 
  ggplot(aes(x=mes,y=gre, group = ano))+ 
  theme_classic()+
  geom_line(aes(color=ano, linetype = ano),size = 1.1)+ 
  geom_point(aes(fill = ano),shape=21, size=3)+
  geom_label_repel(aes(label=format(gre, big.mark = ".",digits=2),fill= ano, fontface="bold", size=2), color="white", size=2)+
  scale_color_manual(values = assec_colors[c(1,4)])+
  scale_fill_manual(values = assec_colors[c(1,4)])+
  #Aqui retira o formato de nzmero cientmfico
  scale_y_continuous(name=expression(atop("GRE",~"R/$"/m^{2}~Total)), 
                     labels = function(x) format(x, big.mark = ".", scientific = FALSE))+ 
  xlab("Mês")
```

\newpage

# Água e Esgoto (Item 7)

Os resultados relativos ao **Item 7 - Água e Esgoto** serão apresentados utilizando os indicadores *7.1 - CA -- Consumo de água* e *7.3 - GA -- Gasto com água*, bem como os indicadores relativos referentes ao consumo e gasto por $m^{2}$. Devem ser considerados todos os edifícios e unidades que compõem o órgão. Não houve alterações nesses indicadores na resolução vigente.

## Consumo de água (7.1 - CA)

**Definição**: consumo total de água fornecida pela concessionária.

**Unidade de medida**: $m^3$

A @tbl-tabca indica o consumo mensal de água em $m^{3}$ nos três anos de vigência da Resolução Nº 400/2021 do CNJ. Já, a @fig-gca apresenta a comparação do registro mensal do indicador nos dois anos não eleitorais, 2021 e 2023.

```{r}
#| echo: false
#| warning: false
#| label: tbl-tabca
#| tbl-cap: Indicador 7.1 - Consumo de água (CA)
#| 

#Tabela CA
d |> 
  select(ano, mes, ca) |> 
  spread(ano,ca) |>
  janitor::adorn_totals("row") |> 
  flextable() |> 
  colformat_double(digits = 0)  |> 
  set_header_labels(mes = "Mês") |> 
  align(align = "center",part = "all") |> 
  bold(bold = TRUE, part = "header") |> 
  valign( valign = "center", part = "all") |> 
  bold(bold = TRUE, i = 13) |>  
  autofit()


```

<br>

```{r}
#| echo: false
#| warning: false
#| label: fig-gca
#| fig-cap: 7.1 - CA - 2021 e 2023
#| fig-cap-location: bottom

filter(d,ano %in% c("2021","2023")) |> 
  ggplot(aes(x=mes,y=ca, group = ano))+ theme_classic()+
  geom_line(aes(color=ano, linetype = ano),size = 1.1)+ 
  geom_point(aes(fill = ano),shape=21, size=3)+
  geom_label_repel(aes(label=format(ca, big.mark = "."),
                       fill= ano, fontface="bold"), color="white")+
  scale_color_manual(values = assec_colors[c(5,2)])+
  scale_fill_manual(values = assec_colors[c(5,2)])+
  #Aqui retira o formato de nzmero científico
  scale_y_continuous(name=expression("CA"~(m^{3})), 
                     labels = function(x) format(x, big.mark = ".", 
                                                 scientific = FALSE))+ 
  xlab("Mês")

```

```{r CA_calc, echo=FALSE,include=FALSE}
#| echo: false

CA <- FunVar(d=d,indic = ca)

```

O volume total de água consumida em 2021foi `r format(CA$Indicador[1], big.mark=".",nsmall=1)` $m^3$, resultado ainda impactado pela pandemia, e `r format(CA$Indicador[2], big.mark=".",nsmall=1)` $m^3$ em 2023, com teletrabalho híbrido já estabelecido, e por isso, entre 2021 e 2023, houve **aumento** de `r abs(round(CA$Ind_Var,1))`% no consumo anual de água.

O consumo anual pode ser visto no gráfico \@ref(fig:caAc) a seguir.

```{r}
#| echo: false
#| warning: false
#| label: fig-gcaac
#| fig-cap: 7.1 - CA - acumulados anuais - 2021 a 2023
#| fig-cap-location: bottom
#| 

d |> 
  group_by(ano) |> 
  summarise(ca = sum(ca)) |>  
  ggplot(mapping=aes(x=ano, y=ca, fill =ano)) + 
  geom_bar(stat='identity')+ theme_classic()+
  geom_label_repel(aes(label=format(ca, big.mark = ".",digits = 2, nsmall = 1), fill= ano, fontface="bold"),
                   color="white",vjust=0)+
  scale_color_manual(values = assec_colors)+
  scale_fill_manual(values = assec_colors)+ylab(
    expression(atop("Consumo anual de água "~CA,(m^{3})))) + 
  xlab("Ano")+
  scale_y_continuous(labels = function(x) format(x, big.mark = ".",
                                                 scientific = FALSE))
```

## Consumo relativo de Água (7.2 - CRA)

**Definição**: consumo total de água fornecida pela concessionária em relação à área total do órgão.

**Unidade de medida**: $m^{3}/m^{2}$

Periodicidade da apuração: anual

**Fórmula**: $$CRA = \frac{CA}{m^{2}~Total}$$ onde:

-   $CA$ -- Consumo de água;
-   $m^{2}$ Total -- Área total em metros quadrados (informado no Justiça em Números).

A apuração do CRA é dependente da áreas prediais das unidades pertencentes a este TRE. Essa informação é apurada anualmente pela **SGS** e informada no Justiça em Números. A @tbl-tabm2t apresenta a evolução da área total do TRE[^1].

[^1]: Dado referente a 2022, pois não está disponível, até essa data, a mensuração referente ao ano 2023

A @tbl-tabcra apresenta o consumo relativo histórico desde 2021.

```{r}
#| echo: false
#| warning: false
#| label: tbl-tabcra
#| tbl-cap: 7.2 - Consumo relativo de água (CRA)
#| 
teste <- d |> 
  select(ano, mes, cra) |> 
  spread(ano,cra) 
teste|> 
  bind_rows( 
    teste |> 
    summarise(mes="Média", across(-mes, mean))
    ) |> 
  flextable() |> 
  colformat_double(digits=4) |> 
valign( valign = "center", part = "all") |> 
  align(align = "center",part = "all") |>
  #set_caption( "6.4 - GRE")  |> 
  bold(bold = TRUE, part = "header") |>
  set_header_labels(mes="Mês") |> 
  bold(bold = TRUE, i = 13) |> 
  autofit()
```

<br>

```{r CRA_calc, echo=FALSE,include=FALSE}
#| echo: false

#Media
CRA <- FunVar(d,cra,Soma = FALSE)
```

O *Consumo relativo de água* é apresentado na @fig-gcra. O CRA médio de 2023 foi apurado em `r format(CRA$Indicador[2], big.mark=".", nsmall=2,digits=2)` $m^{3}/m^{2}$, enquanto o valor desse indicador foi de `r format(CRA$Indicador[1], big.mark=".", nsmall=2,digits=2)` $m^{3}/m^{2}$ em 2021. A comparação resulta no **aumento** de `r abs(round(CRA$Ind_Var,1))`% do consumo relativo de água.

```{r}
#| echo: false
#| warning: false
#| label: fig-gcra
#| fig-cap: 7.2 - Consumo relativo de água  - 2021 e 2023

filter(d,ano %in% c("2021","2023")) |> 
  ggplot(aes(x=mes,y=cra, group = ano))+ 
  theme_classic()+
  geom_line(aes(color=ano, linetype = ano),size = 1.1)+ 
  geom_point(aes(fill = ano),shape=21, size=2)+
  geom_label_repel(aes(label=format(cra, big.mark = ".",
                                    digits=2),fill= ano, fontface="bold"), 
                   color="white", size =2)+
  scale_color_manual(values = assec_colors[c(2,3)])+
  scale_fill_manual(values = assec_colors[c(2,3)])+
  #Aqui retira o formato de número científico
  scale_y_continuous(name=expression(atop("CRA",~m^{3}/m^{2}~Total)), 
                     labels = function(x) format(x, big.mark = ".", 
                                                 scientific = FALSE))+ 
  xlab("Mês")
```

O consumo relativo médio de água em 2023 foi superior em todos os meses em comparação com 2021.

## Gasto com água (7.3 - GA)

**Definição**: valor da fatura de água e esgoto, em valores brutos. Considera-se evento gerador o mês de competência (ao qual a fatura corresponde).

**Unidade de medida**: Reais

A seguir serão apresentados o histórico de dados e a evolução gráfica dos gastos com água e esgoto do TRE-SP.

```{r}
#| echo: false
#| warning: false
#| label: tbl-tabga
#| tbl-cap: Indicador 7.3 - Gasto com água (CA)
#|

d |> select(ano, mes, ga) |> 
  spread(ano,ga) |>
  janitor::adorn_totals("row")|> 
  flextable() |> 
  colformat_double(digits=2)  |> 
  set_header_labels(mes = "Mês") |> 
  align(align = "center",part = "all") |> 
  bold(bold = TRUE, part = "header") |> 
  valign( valign = "center", part = "all") |> 
  bold(bold = TRUE, i = 13) |>  
  autofit()

```

<br>

```{r}
#| echo: false
#| warning: false
#| label: fig-gga
#| fig-cap: 7.3 - GA - 2021 e 2023
#| fig-cap-location: bottom

filter(d,ano %in% c("2021","2023")) |> ggplot(aes(x=mes,y=ga, group = ano))+ theme_classic()+
  geom_line(aes(color=ano, linetype = ano),size = 1.1)+ 
  geom_point(aes(fill = ano),shape=21, size=3)+
  geom_label_repel(aes(label=format(ga, big.mark = ".",digits=2,nsmall=2),fill= ano, fontface="bold"), 
                   color="white",size=2.5)+
  scale_color_manual(values = assec_colors[c(2,3)])+
  scale_fill_manual(values = assec_colors[c(2,3)])+
  #Aqui retira o formato de nzmero cientmfico
  scale_y_continuous(name="GA\n(R$)", labels = function(x) format(x, big.mark = ".", scientific = FALSE))+ 
  xlab("Mês")
```

```{r GA_calc, echo=FALSE,include=FALSE}
#| echo: false
# variação 2019-2021
GA <- FunVar(d=d,indic = ga)

```

O gasto com água nos anos de 2021 e 2023 pode ser visto na @fig-gga. Com relação aos valores acumulados, o gasto em 2021 foi de R\$ `r format(GA$Indicador[1], big.mark=".",nsmall=2)`, R\$ e `r format(GA$Indicador[2], big.mark=".",nsmall=2)` em 2023. Na comparação houve **aumento** de `r abs(round(GA$Ind_Var,1))`% no gasto total entre esses dois períodos do estudo, ou seja, quase dobra o valor acumulado nos anos analisados.

A @fig-ggaac indica o gasto acumulado com o pagamento de faturas de água e esgoto anos de 2021 a 2023.

```{r}
#| echo: false
#| warning: false
#| label: fig-ggaac
#| fig-cap: 7.3 - GA - acumulados anuais - 2021 a 2023
#| fig-cap-location: bottom
#| 

d |> 
  group_by(ano) |> 
  summarise(ga = sum(ga)) |>  
  ggplot(mapping=aes(x=ano, y=ga, fill =ano)) + 
  geom_bar(stat='identity')+ theme_classic()+
  geom_label(aes(label=format(ga, big.mark = ".",
                              digits = 2, nsmall = 2), 
                 fill= ano, fontface="bold"),
             color="white",vjust=2,size=3.5)+
  scale_color_manual(values = assec_colors)+
  scale_fill_manual(values = assec_colors)+ylab(
    expression(atop("Consumo anual de água"~GA,"(R$)"))) + 
  xlab("Ano")+
  scale_y_continuous(
    labels = function(x) format(x, big.mark = ".",
                                                 scientific = FALSE))

```
